臺灣高等法院臺南分院刑事判決　　　　96年度上訴字第1153號
上　訴　人　臺灣雲林地方法院檢察署檢察官
上　訴　人
即　被　告　戊○○
上　訴　人
即　被　告　甲○○
上　訴　人
即　被　告　壬○○即蔡銀行
上　訴　人
即　被　告　丁○○
上四人共同
選任辯護人　劉意律師
上　訴　人
即　被　告　己○○
選任辯護人　楊丕銘律師
被　　　告　丙○○
指定辯護人　本院公設辯護人　癸○○
上列上訴人因被告擄人勒贖等案件，不服臺灣雲林地方法院95年
度訴字第429號中華民國96年8月22日第一審判決（起訴案號：臺
灣雲林地方法院檢察署94年度偵字第2265、2577號），提起上訴
，本院判決如下：
    主  文
上訴駁回。
    事  實
一、己○○（綽號阿國）於民國92年間，因妨害自由案件，經法
    院判處有期徒刑3月確定，於93年9月30日易科罰金執行完畢
    。己○○與戊○○（綽號阿明）、甲○○（丁○○稱阿參）
    、蔡銀行（綽號大胖）、丁○○（綽號許仔）及蔡昆錦（綽
    號阿祥，業經原審判決有期徒刑2年、緩刑5年確定）均相識
    。
二、戊○○於94年5月19日19時許，至友人丙○○（綽號阿吉）
    位於雲林縣古坑鄉○○路165-1號住處，與丙○○、蔡昆錦
    、辛○○、庚○○、乙○○及季嘉生等人，以麻將為賭博財
    物工具，共賭一桌麻將。迄翌日即5月20日賭博完畢為止，
    戊○○賭輸新台幣（下同）約30,000元，因認遭辛○○、庚○○及乙○○詐賭，並向丙○○告知此事，經丙○○解釋應
    無詐賭。戊○○仍未釋懷，離去丙○○住處後，心中仍有不
    甘，遂於同日晚間，在其所經營之洗車場，將此事告知甲○○、蔡銀行及丁○○，並提議要向庚○○、辛○○及乙○○
    各索款五十萬元，經甲○○、蔡銀行及丁○○允諾，戊○○
    、甲○○、蔡銀行及丁○○竟基於擄人勒贖之犯意聯絡，由
    蔡銀行提供其所有之鋁棒一支，及不詳之人備妥之可發射子
    彈之槍枝一支（未扣案，有無殺傷力不明）與子彈至少6、7
    發（均未扣案，僅扣得彈殼一枚，已擊發，有無殺傷力不明
    ）。同日20時許，戊○○為確認庚○○等人是否在丙○○住
    處打麻將，先行撥打電話予不知情之丙○○，詢問丙○○人
    在何處，經丙○○表示在雲林縣虎尾鎮，如果要泡茶，待至
    21時30分許回到古坑住處後，再打電話予戊○○。戊○○則
    於同日21時許，撥打電話給人在網咖的蔡昆錦，告知上情，
    蔡昆錦亦加入戊○○等四人之擄人勒贖犯意聯絡，答應共同
    前往。嗣於同日21時30分許，丙○○回到住處，適顏益車與
    乙○○帶二名不詳姓名、年籍之友人，至丙○○住處欲打麻
    將，顏益車便與庚○○聯絡，庚○○表示季嘉生如果要到該
    處打牌，她才要去。丙○○聯絡季嘉生，季嘉生允諾前來，
    乙○○便前往庚○○住處，將庚○○載至丙○○住處，季嘉
    生與辛○○抵達丙○○住處，季嘉生為準備打麻將，駕車外
    出購買檳榔及香菸。戊○○於21時30分後某時，再打電話給
    丙○○，得知乙○○、庚○○、辛○○等人在該處打牌，於
    同日23時許，撥打電話給己○○，並約在雲林縣古坑鄉永光
    加油站會合，告知上情，己○○亦加入戊○○等五人之擄人
    勒贖犯意聯絡，答應前往丙○○住處，要將庚○○等人帶離
    丙○○住處，並索款各50萬元。戊○○、甲○○、蔡銀行、
    丁○○、己○○及蔡昆錦分乘如附圖所示之四部自小客車，
    車號詳如附圖所示，抵達丙○○住處時，推由己○○及蔡昆
    錦在外等候，由戊○○、蔡銀行、甲○○及丁○○進入丙○○屋內，發現庚○○、辛○○、丙○○及顏益車在牌桌上打
    麻將，乙○○則坐在沙發上。丙○○見戊○○等人進入屋內
    ，詢問戊○○何事，蔡銀行竟以手將牌桌上麻將撥掉，並叫
    丙○○到旁邊去，說「事情跟你沒關係」等語，戊○○則以
    右手食指指庚○○、辛○○及乙○○，指示稱「你、你、你
    ，你們三個人是否玩詐賭？我們出去講一下」。辛○○、庚○○及乙○○見戊○○等人人多勢眾、來意不善，當下已無
    決定是否隨同戊○○等人外出之自由，庚○○遂隨同戊○○
    等人走出門外，進入車上。辛○○在屋內遭推擠，並走到大
    門時，其左手肘被戊○○、蔡銀行、甲○○及丁○○其中一
    人（不知為何人）推一下，在坐上賓士車前，其中某人拉辛○○的手一下，辛○○旋坐上蔡昆錦所駕駛之賓士車內。乙○○坐在沙發上時，推由戊○○等人其中一人（不知為何人
    ），以手將乙○○拉起，並搭乙○○肩膀，要乙○○外出講
    ，經乙○○質問後，才由其中某人出手撥乙○○，並叫乙○○上車，在丙○○家屋外，甲○○尚對乙○○推、拉。戊○○、甲○○、蔡銀行、丁○○、己○○、蔡昆錦、庚○○、
    辛○○及乙○○分乘如附圖所示之四部自小客車，乘坐方式
    如附圖所示。戊○○等6人共同將庚○○、辛○○及乙○○
    強押入車內後，戊○○及蔡銀行駕駛附圖所示車輛，將乙○○帶離，另庚○○及辛○○則共同被載往附表一所示第一地
    點，與乙○○隔離，並推由附表一所示第一地點之人，分別
    毆打乙○○及庚○○，再由丁○○持未扣案之槍枝1支，擊
    發2槍，恫嚇庚○○承認確有詐賭情事，以遂行渠等勒贖之
    目的。
三、戊○○等人見庚○○、乙○○及辛○○等人經分開帶離後，
    仍未承認詐賭及答應賠償，便命庚○○、乙○○及辛○○各
    自乘坐如附圖所示車輛，再前往附表一所示第二地點及第三
    地點會合，推由第二地點及第三地點所示之人，分別毆打庚○○、乙○○及辛○○，致使乙○○受有「多處挫傷」，庚○○受有「1.頭部外傷合併左耳後側1X1公分血腫。2.左肘
    挫傷。3.背部挫傷」等傷害（傷害部分未據告訴）。另丁○○於第三地點，持前述未扣案槍枝，在苦苓腳古道入口上方
    約100公尺處，開四至五槍，接續恫嚇庚○○、乙○○及辛○○，要求渠等承認詐賭及答應給付贖金。此外，戊○○等
    人在上開擄人期間，則以遭詐賭三萬元為名義，推由戊○○
    、甲○○及丁○○持續向庚○○、辛○○及乙○○要求各交
    出50萬元贖金（共150萬元），經辛○○討價還價後，同意
    降為各30萬元（共90萬元），並給予二小時之撥打電話籌款
    時間，致辛○○、庚○○及乙○○依戊○○要求，由庚○○
    聯絡其胞姐，辛○○則以電話聯絡季嘉生籌款。季嘉生購買
    檳榔後，返回丙○○住處，發現辛○○等人均已不在現場。
    丙○○避免事端擴大及其經營之賭場遭發現，至7-11便利商
    店購買易付卡，聯絡季嘉生與戊○○，並與季嘉生約定在雲
    林縣古坑鄉永光派出所會合，季嘉生堅持報警處理，丙○○
    阻止無效後，遂通知戊○○等人季嘉生已報警，戊○○等人
    見事端擴大，於未取得贖款前，在樟湖國小前釋放乙○○等
    人後，逕自離去。嗣經警前往丙○○住處，查獲丙○○及蔡
    昆錦，並在雲林縣古坑鄉○○村○○○○道上方約100公尺
    處，扣得彈殼一枚，始悉上情。
四、案經雲林縣警察局斗南分局報請臺灣雲林地方法院檢察署檢
    察官偵查起訴。
    理  由
甲、程序方面：
一、
  (一)按被告以外之人於偵查中向檢察官所為陳述，除顯有不可信
    之情況者外，得為證據，刑事訴訟法第159條之1第2項定有
    明文。又被告以外之人於檢察事務官、司法警察官或司法警
    察調查中所為之陳述，與審判中不符，其先前之陳述有較可
    信之特別情況，且為證明犯罪事實之存否所必要者，得為證
    據，同法第159條之2亦有明文規定。是證人於警訊中之陳述
    ，若較諸審判中所供，具有可信之特別情況，而為證明事實
    真相所必需者，衡諸其作成之客觀環境，非但無不法情事，
    且確係出於證人之真意者，自得作為證據（最高法院95年度
    台上字第4578號判決意旨參照）。而所謂具有較可信特別情
    況，係指陳述是否出於供述者真意、有無違法取供情事之信
    用性而言，故應就偵查或調查筆錄製作之原因、過程及其功
    能等加以觀察其信用性，據以判斷該傳聞證據是否有顯不可
    信或有特別可信情況，而例外具有證據能力，並非對其陳述
    內容證明力如何加以論斷。查被害人乙○○等人於警詢指述
    ，固係審判外之言詞，而屬傳聞證據，然應觀察者係有無刑
    事訴訟法第159條之2傳聞法則例外規定適用。本件被害人等
    人係於遭強押並經傷害（傷害部份未經告訴），且有診斷證
    明書在卷可稽，故被害人於警詢陳述被害客觀狀況及被害可
    能原因時，應具有可信特別情況，且為證明犯罪所必要，且
    其中證人乙○○於原審審理時，固以證人身分具結詰問作證
    ，然其對於如何犯罪之經過等情，核與其在警詢之陳述並不
    完全相符，是本院審酌其先前警詢之陳述，記憶上較為清晰
    ，且其陳述極為詳細，是其警詢之陳述應係就其所知而為陳
    述，應有較為可信之特別情況，又為證明被告所為本案犯罪
    事實之存否所必要，衡諸於警詢時均未有機會接觸，所為之
    供述並無心理壓力，且無受外力之干擾，客觀上應認證人等
    人之警詢陳述，具有較可信之特別情況，且為證明被告犯罪
    事實存否所必要，自具有證據能力。是依刑事訴訟法第159
    條之2規定，認證人、被告之警詢陳述，應具有證據能力。
  (二)又按被告以外之人於偵查中向檢察官所為之陳述，除顯有不
    可信之情況者外，得為證據，同法第159條之1第2項亦定有
    明文；查証人乙○○、辛○○、庚○○、季嘉生、丙○○等
    人於偵查中之證詞業經具結，且証人等人於偵查中之供証，
    又無証據足証有顯不可信之情況，均得作為本件之証據。
二、按被告以外之人（包括證人、被害人及共同被告等）於審判
    外之陳述或書面陳述，雖不符刑事訴訟法第159條之1至第15
    9條之4等規定，而經當事人於審判程序同意作為證據，法院
    審酌該言詞陳述或書面陳述作成時之情況，認為適當者，亦
    得為證據，同法第159條之5第1項定有明文。立法意旨在於
    傳聞證據未經當事人之反對詰問予以核實，原則上先予排除
    ，惟若當事人已放棄反對詰問權，於審判程序中表明同意該
    等傳聞證據可作為證據；或於言詞辯論終結前未聲明異議，
    基於尊重當事人對傳聞證據之處分權，及證據資料愈豐富，
    愈有助於真實發見之理念，且強化言詞辯論主義，使訴訟程
    序得以順暢進行，上開傳聞證據亦均具有證據能力。
    本件被告以外之人在審判外之言詞陳述及書面陳述，除前揭
    被告己○○之選任辯護人主張：「除同案被告外其餘之警詢
    及偵查中筆錄無證據能力」之外，檢察官、其餘被告戊○○
    、甲○○、蔡銀行、丁○○及辯護人就其餘審判外之陳述，
    均同意作為證據，且本院審酌上揭陳述作成時之情況，並無
    違法取證等不適當之情形，依同法第159條之5規定，均得為
    證據。
乙、有罪部分：
壹、認定犯罪事實所憑之證據及理由：
一、訊據被告戊○○、甲○○、蔡銀行、丁○○、己○○固於原
    審及本院審理時坦承自被告丙○○住處，將證人辛○○、庚○○及乙○○帶往雲林縣古坑鄉山區，並毆打證人辛○○、
    庚○○及乙○○等情不諱。惟均否認有何擄人勒贖犯行。
  (一)被告戊○○辯稱：到現場時，庚○○說到外面講，不是我叫
    他到外面的，沒有恐嚇及要五十萬元云云；
  (二)被告甲○○辯稱：只是開車，沒有要五十萬元云云。
  (三)被告蔡銀行及丁○○均辯稱：戊○○開門時，我站在戊○○
    後面，庚○○他們出來時，戊○○叫他跟我們解釋，沒有拘
    束行動，車門沒有鎖，可以自行上下車，沒有要五十萬元云
    云。
  (四)被告己○○辯稱：當晚23點多時，戊○○打電話叫我去永光
    加油站，一開始不知道被詐賭的事情，我看到有1男2女走出
    來，然後各別上車，戊○○作手勢要我跟著他們車走，我就
    跟隨他們開車，沒有其他行為，也沒有要五十萬元云云。
二、惟查：
  (一)被告戊○○於94年5月19日19時許起，與被告丙○○、原審
    同案被告蔡昆錦、證人庚○○、證人辛○○及證人乙○○等
    人，在被告丙○○位於雲林縣古坑鄉○○路165-1號住處打
    麻將，因賭輸約三萬元，懷疑證人庚○○、證人辛○○及證
    人乙○○等人詐賭，於同年月20日晚間，將此事告知被告甲○○、被告蔡銀行及被告丁○○，並撥打電話聯絡被告己○○及被告蔡昆錦，約定前往被告丙○○住處，要證人庚○○
    、證人辛○○及證人乙○○承認詐賭，並於附表一所示地點
    ，由附表一所示之人，以附表一方式，毆打證人庚○○、乙○○及辛○○，證人乙○○受有「多處挫傷」，證人庚○○
    受有「1.頭部外傷合併左耳後側1X1公分血腫。2.左肘挫傷
    。3.背部挫傷」等傷害之事實，業據被告戊○○、甲○○、
    蔡銀行、丁○○及己○○等人迭於警詢、檢察官訊問及原審
    審理時坦承不諱，經核與證人庚○○、辛○○及乙○○於檢
    察官訊問及原審證述情節相符，並有照片20張（詳警卷42至
    46頁、54至57頁，偵卷(一)89至91頁）、診斷證明書2紙（詳
    警卷52、53頁）及通聯紀錄等在卷可稽，復有鋁棒一支扣案
    可證，足認被告戊○○、甲○○、蔡銀行、丁○○、己○○
    此部分自白，與事實相符，堪以採信。
  (二)被告戊○○、甲○○、蔡銀行、丁○○、己○○及蔡昆錦出
    發時，均明知糾集多人，備妥球棒及槍彈，並分乘四部自小
    客車前往被告丙○○住處。
  1.
    (1)被告戊○○於檢察官訊問時自承：94年5月20日晚上，我
      在洗車行跟甲○○、丁○○、蔡銀行在那裡聊天，他們聽
      我的事情，知道說我遇到詐賭，【他們就邀我去丙○○那
      裡】，看看他們還有沒有在那裡，要去把輸的錢要回來，
      在路上我就約己○○，跟他約在加油站附近，【蔡昆錦是
      臨時要去打牌的】等語（詳偵卷(二)20頁）；
    (2)被告己○○於警詢自承：21日凌晨，戊○○打電話給我，
      叫我到古坑鄉永光加油站會合，到達後，我問戊○○何事
      ，戊○○說他在古坑鄉○○路165-1號賭麻將遭詐賭，所
      以一同前往處理該詐賭案等語（詳偵卷(一)34頁）；復於檢
      察官訊問時自承：94年5月20日23時至24時，戊○○打電
      話給我，叫我去永光加油站會合，…戊○○在車上說他被
      對方詐賭，之後我們一起到丙○○家中等語（詳偵卷(二)26
      頁）；復於原審供稱：當天晚上十一點多，戊○○打電話
      給我，問我有沒有空，叫我去永光加油站等他。…在永光
      加油站時，我問戊○○到底什麼事，戊○○說懷疑被詐賭
      ，要去瞭解等語（詳原審卷(一)251頁）；
    (3)被告甲○○於警詢供稱：事先聽綽號阿明說，他至古坑鄉
      ○○路165-1號賭麻將遭人詐賭，…要【處理該詐賭】情
      形。…我知道與我一同前往的人，有人攜帶槍械及棍棒等
      語（詳偵卷(一)38頁）；復於檢察官訊問時自承：94年5月2
      1日我有到丙○○那裡，之前我們在斗南那裡聊天，知道
      戊○○被詐賭，我和戊○○、丁○○、己○○、蔡銀行都
      有去等語（偵卷(二)22頁）；復於原審供稱：當天晚上，戊○○打電話給我說懷疑被詐賭，要去處理打麻將事情等語
      （詳原審卷(一)256頁）；
    (4)被告蔡銀行於警詢供稱：因事先聽綽號阿明說，他至古坑
      鄉○○路165-1號賭麻將遭人詐賭，所以一同前往該處所
      要處理該詐賭案等語（詳偵卷(一)42頁）；復於原審坦承：
      那天我們去戊○○那裡泡茶，他說他被詐賭，說要去理論
      ，我們就跟著他去云云（詳原審卷(一)259頁）；
    (5)被告丁○○於警詢供稱：因事先聽綽號阿明說，他至古坑
      鄉○○路165-1號賭麻將遭人詐賭，所以一同前往該處所
      要處理該詐賭案等語（詳偵卷(一)50頁）；復於原審坦承：
      我聽戊○○被詐賭，我們想說去看看什麼事情等語（詳原
      審卷(一)258頁）；
    (6)同案被告蔡昆錦於原審供稱：戊○○於當天晚上九點多或
      十點多打電話給我，我在網咖，叫我開車載人，要去談麻
      將的事情，說他懷疑被詐賭，問我要不要與他一起過去，
      當時我沒有事，就跟他一起去把輸的錢要回來等語（詳原
      審卷(一)249、250頁）大致相符。
  2.本院綜合被告戊○○、己○○、甲○○、蔡銀行及蔡昆錦等
    人供述，堪認主要情節大致相符。依此，被告戊○○自認遭
    證人庚○○、辛○○及乙○○詐賭，遂先於其所經營之洗車
    場，將此事告知被告甲○○、蔡銀行及丁○○，備妥棒球棍
    一支、可發射子彈之槍枝一支（未扣案，有無殺傷力不明）
    及子彈至少六、七發（均未扣案，僅扣得彈殼一枚，已擊發
    ，有無殺傷力不明），再於同日21時許，撥打電話給人在網
    咖的被告蔡昆錦，末於同日23時許，再撥打電話給被告己○○，約定在古坑鄉永光加油站會合，共同前往被告丙○○住
    處等情，堪可認定。是以，被告戊○○於其經營之洗車場，
    將其自認遭詐賭之情事，告知被告甲○○、蔡銀行及丁○○
    ，備妥球棒及槍彈，邀集被告蔡昆錦及己○○，要替被告戊○○出氣，代為處理所謂「詐賭」事宜。可見，被告戊○○
    、甲○○、蔡銀行、丁○○、己○○及蔡昆錦出發時，均明
    知糾集多人，備妥球棒及槍彈，並分乘四部自小客車前往被
    告丙○○住處，彼此間均認識到此行目的，是被告戊○○等
    六人，彼此間有犯意聯絡及行為分擔，至為明確。
  3.至被告戊○○、被告己○○、甲○○、蔡銀行及蔡昆錦等人
    就部分細節所述略有不符，但仍無礙於上揭整體主要事實之
    認定，又被告戊○○另辯稱「他們就邀我去丙○○那裡」、
    「蔡昆錦是臨時要去打牌」云云，惟查(1)被告戊○○自認遭
    證人辛○○、庚○○及乙○○詐賭，心有不甘，刻意在其所
    經營之洗車場內，向被告甲○○、蔡銀行及丁○○提起此事
    ，內心顯已決定要向證人辛○○、庚○○及乙○○下手，且
    告知此事的目的，就是要被告甲○○、蔡銀行及丁○○附和
    。此外，被告蔡銀行亦於原審坦承「他說他被詐賭，說要去
    理論，我們就跟著他」等語；被告蔡昆錦及己○○亦均指稱
    係被告戊○○打電話主動邀約。可見，被告戊○○等人於翌
    日前往被告丙○○住處，係由被告戊○○起意，且立於主導
    地位，而非受其餘被告挑動而起犯意。被告戊○○此部分所
    辯，自非可採。(2)至被告戊○○另辯稱：「蔡昆錦是臨時要
    去打牌」云云，惟被告蔡昆錦如上揭1.(6)所述，被告蔡昆錦
    已於原審坦承參與妨害自由犯罪後所述，自無必要再隱瞞非
    構成要件之細節性事實。從而被告戊○○所辯之動機，與前
    述「他們就邀我去丙○○那裡」相同，即避免自己吆喝聚眾
    的責任，進而減輕自己的刑事責任，實無可採。
  (三)被告戊○○等人至被告丙○○住處，以強暴、脅迫方法，將
    證人庚○○、辛○○及乙○○押至車上，證人庚○○、辛○○及乙○○之行動自由，已遭剝奪一節，業據證人高鵬程、
    辛○○、庚○○、及被告丙○○證述綦詳；
  1.(1)證人乙○○於檢察官訊問時證稱：我確定蔡銀行、戊○○
      有到丙○○家屋內，其他我不確定有何人進入丙○○家，
      戊○○對庚○○、辛○○和乙○○3人說不要在人家的家
      裡說，我們3人就「自願」上他們的車，跟他們到劍湖山
      的一個池塘附近。…我當時躺在沙發上，我說跟我沒有關
      係，有一個人把我拉起來等語（詳偵卷(一)94、97頁）；復
      於原審證稱：戊○○等人進來，有人搭我肩膀，說上車去
      別的地方說，我問他們說要叫我出去做什麼，有人用手撥
      ，並叫我們上車等語（詳原審卷(一)219、221、222頁）；
    (2)證人辛○○於檢察官訊問時證稱：除了丙○○和蔡昆錦以
      外，其他5個人都在丙○○家，聽到有人叫我們3人出來，
      有推我沒有拉，有聽到有人說到別的地方講等語（詳偵卷
      (一)97頁）；復於原審證稱：我坐下去打牌，後來有七、八
      位大哥進入屋內，有一個人用右手食指指一下，說「你、
      你、你。你們三個人是否玩詐賭？我們出去講一下」，那
      時很多人在那裡擠，當時我很心裡很害怕，有被推擠一下
      ，大門在我右手邊，有人推了我左手肘一下。從出門到上
      車這段時間，有人拉我的手一下，我出門就坐上賓士車內
      ，那個人拉我時，我不可能跑，因為他們人都在那裡，我
      不知道這樣是押或不是押等語（詳原審卷(一)175至178、18
      0至182頁）；
    (3)證人庚○○於檢察官訊問時證稱：我正在打牌，有6、7人
      進來，戊○○和甲○○叫我、辛○○、乙○○不要動，都
      出來，…除了丙○○原來跟我們在打牌，蔡昆錦因為丙○○家人太多無法進到屋內外，其他的人都有到丙○○住處
      ，我不是自願上車的，他們用手把我推上車。在丙○○家
      外面，有看到甲○○推、拉乙○○等語（詳偵卷(一)95頁）
      ；復於原審證稱：有六、七個或七、八個進入屋內，屋內
      包含我們裡面三、四個人，約十個人左右。他們打開門，
      然後就說，走，外面講。當時很多人，我看到人多，會害
      怕，他們說走，我就走，不然能怎麼辦。出去後，他們幾
      個人就叫我們上車，我們就上車。乙○○與我不同車。出
      去的時候，應該是我自己走出去的，我看到那麼多人，我
      會害怕，看到大家擠著出去。我們在桌上，他要我們停下
      ，我們就停下，打開門，就說出去，我們就出去。就說出
      去要說話，他們開車門，說上車，我們就坐上去。他們不
      用推，他只要說上車，我們就上去，因為我們會害怕，會
      怕就上去。不知道為何要分開坐不知道要去哪裡。也沒有
      人說要去哪裡等語（詳原審卷(一)184至187頁）；
    (4)被告丙○○於檢察官訊問時，以證人身分具結證稱：戊○○他們4、5個進來，我只記得有戊○○、蔡銀行，其他我
      不記得，我問戊○○要做什麼，蔡銀行就把麻將撥掉，蔡
      銀行叫我到旁邊去，說事情跟我沒關係，我叫戊○○不要
      這樣，戊○○又說季嘉生、庚○○詐賭的事，戊○○用手
      指庚○○、辛○○、乙○○她們3人出去，她們沒有吵也
      沒有拉扯就一起出去，他們叫我不要管等語（詳偵卷(二)51
      頁）；復於原審95年5月22日審理羈押時供稱：戊○○在
      我後面，有6、7個人進來，我說到底什麼事情，他就說要
      找庚○○、辛○○、乙○○，但是辛○○的先生去買檳榔
      當時不在現場，我說找他們做什麼，他說要他們把昨天的
      事情講清楚，要他們到外面說清楚，乙○○在椅子上睡覺
      ，我就說昨天跟你玩的乙○○也沒有關係，找他做什麼，
      他就說不關你的事情，叫我別管，然後要他出去跟他說清
      楚，…我有打電話給戊○○，他都沒有接，我要搞清楚狀
      況，為何要去我家押人等語大致相符（詳原審聲羈卷8頁
      ）。
  2.本院綜合證人乙○○、辛○○、庚○○及被告丙○○證詞，
    堪認主要情節大致相符。是被告戊○○等七人抵達丙○○住
    處時，推由己○○及蔡昆錦在外等候，由被告戊○○、蔡銀
    行、甲○○及丁○○進入丙○○屋內，發現證人庚○○、辛○○、丙○○及案外人顏益車在牌桌上打牌，證人乙○○則
    坐在沙發上，被告丙○○見被告戊○○等人進入屋內，詢問
    被告戊○○何事，被告蔡銀行則以手將牌桌上麻將撥掉，並
    叫被告丙○○到旁邊去，說「事情跟你沒關係」，戊○○則
    以右手食指指證人庚○○、辛○○及證人乙○○，並說「你
    、你、你，你們三個人是否玩詐賭？我們出去講一下」，證
    人辛○○在屋內遭推擠，並走到大門時，其左手肘被推一下
    ，在坐上賓士車前，其中某人拉證人辛○○的手一下，證人
    辛○○便坐上證人蔡昆錦所駕駛之賓士車內。證人庚○○則
    見多人進入屋內，已無決定要不要隨同被告戊○○等人外出
    之自由，遂隨同被告戊○○等人走出門外，進入車上。證人
    乙○○坐在沙發上時，有人以手將證人乙○○拉起，並搭證
    人乙○○肩膀，要證人乙○○外出講，經證人乙○○質問後
    ，才有人出手撥證人乙○○，並叫證人乙○○上車，在被告
    丙○○家屋外，被告甲○○尚對證人乙○○推、拉等情，堪
    可認定。其中，被告丙○○於95年5月22日遭警查獲，由檢
    察官向法院聲請羈押時所為之供述，距離案發最近，且係於
    法官面前所為供述，復與證人乙○○、辛○○及庚○○事後
    所證情節相符。況且，證人乙○○、辛○○及庚○○均與被
    告丙○○利害關係相反，因此，被告丙○○此部分供述，應
    屬最為可信。由此可見，被告戊○○等人進入被告丙○○屋
    內後，先以人數優勢，造成證人乙○○、辛○○及庚○○心
    理壓力，復推由被告蔡銀行出手將牌桌上麻將撥掉，其目的
    亦在加強對證人乙○○、辛○○及庚○○之壓迫強度。而經
    被告戊○○表示要「外出談」時，證人庚○○顯無決定是否
    與被告戊○○等人外出之自由意志。另證人乙○○原坐在沙
    發上，亦遭人自沙發上拉起，並以搭肩及手拉方式，要求證
    人乙○○外出，在屋外並遭被告甲○○推、拉。此外，證人
    辛○○在走出門外時，亦遭人推擠、推左手肘及拉手方式，
    要求上車。再參酌被告蔡昆錦於原審坦承：辛○○在這種情
    形下上車，應該不是自願的等語（詳原審卷(一)250頁）。
    綜上，證人乙○○、辛○○及庚○○等人意思決定自由已遭
    壓制，並無決定是否與被告戊○○等人離開，或留在現場繼
    續打牌之自由意志，至為明確。
  3.至於尚有部分細節，證人辛○○、乙○○及庚○○間所述略
    有不符，但仍無礙於上揭整體主要事實之認定，併就細節不
    符部分，說明如下：
    (1)關於被告戊○○等人有多少人進入屋內一節，證人辛○○
      、庚○○、乙○○及被告丙○○所述，分別有「5人」、
      「7、8人」、「6、7人」、「4、5人」不等。本院參酌證
      人辛○○、庚○○及乙○○係遭妨害自由之對象，自由意
      志已遭壓制，難以期待渠等於遭妨害自由之際，仍會精確
      計算屋內人數，及何人進入屋內等細節。然而，綜合以上
      證人辛○○、庚○○、乙○○及丙○○之說法，可以先行
      確定的是被告戊○○、蔡銀行、甲○○進入屋內，被告蔡
      昆錦則在屋外等候。再參酌被告丁○○的辯解（詳後述4.
      (4)部分），既然已經供述到屋內情形，並目睹證人辛○○
      等人如何外出之經過，則被告丁○○應有隨同進入屋內，
      否則自無可能陳述此段經過。另被告己○○部分，依據其
      於檢察官訊問時供稱：我看見他們（戊○○等人）要進入
      丙○○家中，她們（庚○○等人）就自己走出來了。…我
      站在車邊，正要進去丙○○家中，她們（庚○○等人）就
      出來了云云（詳偵卷(二)26頁）。可見，被告己○○依據本
      身供述，係在屋外等候；再參酌並無任何一位證人證述到
      被告己○○有進入屋內。是依現存事證，難認被告己○○
      曾進入屋內。綜上，進入屋內者為被告戊○○、甲○○、
      蔡銀行及丁○○，另被告蔡昆錦及己○○則在屋外等候。
    (2)證人乙○○固於94年6月6日檢察官訊問時證稱：我們3人
      自願上他的車云云，惟查，證人乙○○與被告戊○○等人
      ，於94年6月2日在雲林縣斗六市調解委員會達成調解，有
      調解書影本一紙在卷（詳偵卷(一)106頁）。證人乙○○與
      被告戊○○達成調解後四日，始於檢察官訊問時證述係出
      於自願而上車云云，堪認係受達成調解之影響，此部分證
      詞，是否可採，已非無疑，參以，證人乙○○於同次接受
      檢察官訊問時，另證稱：「在沙發上被拉起」等語，實已
      明確表達外出及上車均非出於「自願」之情形。是證人乙○○先前所述關於「自願」部分，應係已完成調解，本於
      道義所為，而非基於事實所為之陳述。本院認證人乙○○
      此部分證詞，無法為有利於被告戊○○等人之認定。
    (3)證人辛○○於原審尚證稱：不知道這是押，還是不押等語
      （詳原審卷(一)175頁）。然而，認定事實及適用法律係屬
      法院職責，而非證人。依前述法院所認定之事實，證人辛○○與被告戊○○等人外出及上車一節，已非出於自願。
      證人辛○○將評價事實所產生之法律效果，留待法院自行
      認定之作為，與忠實陳述事實之本分相符，更不得以證人
      辛○○未自行評價法律效果，反而解為證人辛○○等人行
      動自由是否已經受到剝奪，尚屬不明，進而為有利於被告
      戊○○等人之認定，併此說明。
  4.證人辛○○於原審證稱：對己○○沒有什麼印象等語（詳原
    審卷176頁）；證人庚○○於本院證稱：好像沒有印象有己○○，因為那時候好多人，天色又暗，己○○可能是開車的
    人，所以比較沒有印象等語（詳原審卷(一)185頁）；證人乙○○於原審證稱：對己○○沒有印象，對其他被告也沒有印
    象等語（詳原審卷(一)220頁）。而被告己○○未進入屋內，
    證人辛○○、庚○○及乙○○對被告己○○無印象，與事理
    相符。況且，證人辛○○、庚○○及乙○○與被告己○○素
    不相識，當時自由意志已遭壓迫，處於驚恐狀態，對被告己○○無印象，亦屬事理之常。準此，被告己○○雖在屋外等
    候，惟於戊○○邀集出發前往處理疑似詐賭事宜時，便已經
    清楚被告戊○○等人所可能使用之手段，縱其在屋外等候，
    且證人辛○○、庚○○及乙○○於原審證述對被告己○○無
    印象等，均難為有利於被告己○○之認定。
  5.
    (1)被告戊○○於警詢辯稱：94年5月21日凌晨1時20分，我與
      另四名朋友一起去丙○○家，要求庚○○他們解釋。…庚○○自己說有什麼事情到外面講，不要到屋內說，於是一
      夥人出來到外面，他們各自坐上我們的車子云云（詳偵卷
      (一)46頁）；復於原審辯稱：我到的時候，庚○○可能心虛
      ，自願要與我們到外面談云云（詳原審卷(一)253頁）；
    (2)被告甲○○於檢察官訊問時辯稱：其中有一個女生說我們
      出去講，他就自己上我的車，我接著才上車，…在丙○○
      家中沒有發生衝突。…她們三人自己走出來云云（詳偵卷
      (二)23頁）；復於原審辯稱：是她自願上車云云（詳原審卷
      (一)257頁）；
    (3)被告蔡銀行於警詢辯稱：沒有限制他們行動自由，當時庚○○見到我們時，即告訴我們有事情到外面講，之後他們
      自行到車內與我們一同外出云云（詳偵卷(一)42頁）；復於
      檢察官訊問時供稱：我們紗窗打開，庚○○就說我們出去
      講，她們三人就自己出來，…在丙○○家我們並沒有衝突
      ，丙○○並沒有說什麼云云（詳偵卷(二)28頁）；
    (4)被告丁○○於警詢辯稱：沒有限制他們行動自由，係他們
      自行到車內與我們一同外出。…庚○○告訴我們有事到外
      面講，不要讓屋主（賭場主持人）知道，所以三人係自行
      上我們的車與我們外出云云（詳偵卷(一)50頁），核均與證
      人辛○○、庚○○、乙○○及丙○○所述不符，顯係卸責
      之詞，自非可採。
  (四)被告戊○○等人駕駛四部自小客車，命證人辛○○、庚○○
    及乙○○分乘不同三部車輛，旋開往古坑鄉山區：
  1.
    (1)被告戊○○於警詢供稱：辛○○坐蔡昆錦的車，乙○○坐
      我的車云云（詳偵卷(一)46頁）；復於檢察官訊問時辯稱：
      我不知道他們三人為何坐不同車…我們【4台車】一開始
      都在一起云云（詳偵卷(二)20、21頁）；
    (2)被告甲○○於警詢供稱：到達時其中乙名女子（姓湖）說
      有事到外面講，之後她自己坐上我向朋友借的駕駛英文字
      母不記得之**-6266號休旅車。…庚○○乘坐我駕駛之休
      旅車，另車上有綽號大胖（蔡銀行）一同乘坐云云（詳偵
      卷(一)38、39頁）；復於檢察官訊問時改辯稱：我載她和丁○○，丁○○和我坐前座云云（詳偵卷(二)23頁）；再改辯
      稱：我與丁○○坐同一部，蔡銀行與戊○○坐同一部云云
      （詳偵卷(三)33頁）；
    (3)被告蔡銀行於警詢供稱：我乘坐戊○○所駕駛之自小客車
      ，而乙○○亦乘坐戊○○所駕車輛後座，另庚○○乘坐由
      綽號許仔（丁○○）及另名我不知姓名車輛，另辛○○乘
      坐乙輛賓士車輛，車上只有駕駛乙人無他人陪同云云（詳
      偵卷(一)43頁）；復於檢察官訊問時供稱：我坐戊○○的車
      ，乙○○坐後座，我坐前座，車上3個人云云（詳偵卷(二)2
      8頁）；復於原審坦承：我坐在戊○○的副駕駛座云云（
      詳原審卷(一)259頁）；
    (4)被告丁○○於警詢供稱：庚○○乘坐由阿參駕駛之休旅車
      ，我乘坐該車駕駛座旁。辛○○乘坐綽號阿祥所駕駛之賓
      士自小客車，與乙○○乘坐阿明所駕駛之自小客車云云（
      詳偵卷(二)51頁）；
    (5)被告己○○於警詢辯稱：總共【4輛車】，我自己開一部
      在最後面（無乘坐他人），戊○○駕駛一部BMW自小客車
      ，上面坐「阿發」及辛○○他們其中一人，另二部車駕駛
      均不認識，辛○○他們另外二人，分別坐在另二部車云云
      （詳偵卷(一)35頁）；復於檢察官訊問時辯稱：我沒有載人
      ，…對方自己先上車云云（詳偵卷(二)26頁）；復於原審供
      稱：在永光加油站時，總共二台車，到丙○○家時，又看
      到蔡昆錦的車，還有另外一台。總共【4台車】，由我、
      蔡昆錦、戊○○及甲○○開車，我從頭到尾都沒有載人等
      語（詳原審卷(一)251頁）；
    (6)原審同案被告蔡昆錦於警詢供稱：我只有載走辛○○，有
      一個姓名不詳，年約30歲的男子帶辛○○上車等語（詳警
      卷2頁）；復於檢察官訊問時供稱：我有載辛○○去山上
      ，…我載2個人，一個女生坐在後座，一個男生坐在前座
      ，…我跟3部車，共【4輛車】等語（詳偵卷(一)17頁）；復
      於94年5月22 日法院羈押訊問時供稱：我是載辛○○上車
      ，…連同我的車子，【有4部車】。…戊○○帶六、七個
      人過去，我車上有一個男生等語（詳聲羈卷12、14、15頁
      ）；復於原審審理時供稱：辛○○坐上我車後座，車上還
      有一個，不知道是誰等語（詳原審卷(一)249頁）；經核與
    (7)證人乙○○於檢察官訊問時證稱：我坐己○○的車，車上
      有戊○○和蔡銀行，我坐駕駛座後面的位置，總共有4、5
      部車，我們3個人都分坐不同的車等語（詳偵卷(一)94頁）
      ；復於原審證稱：我坐的那部車，車上包含我共四個人，
      車內有戊○○。印象中至少有三台等語（詳原審卷(一)220
      、221、226頁）；
    (8)證人辛○○於檢察官訊問時證稱：我坐在司機蔡昆錦的後
      面，車上有3至4人，我們是最後一台車，蔡銀行在前座負
      責聯絡等語（詳偵卷(一)98頁）；復於本院證稱：車內有我
      和另外二個，包含我總共三個人。屋內未見車內另外的那
      兩個等語（詳原審卷(一)176頁）；
    (9)證人庚○○於檢察官訊問時證稱：我坐甲○○的車，另外
      還有2人跟我同車，沒有在照片中，我不敢說話，我被推
      上車沒有注意其他人，總共5台車等語（詳偵卷(一)95頁）
      ；復於原審證稱：我坐的是休旅車或吉普車，車上包含我
      有3、4個人。整個過程他們開四、五部車等語（詳原審卷
      (一)185、188頁）大致相符。
  2.綜合被告戊○○、甲○○、蔡銀行、丁○○、丙○○及己○○之供詞，及證人乙○○、辛○○及庚○○之證詞，可知(1)
    被告己○○於警詢、檢察官及原審訊問時，均堅稱其自己開
    一部車，且車上沒有載人。而證人乙○○、辛○○及庚○○
    亦未證述係由被告己○○所載。被告戊○○、甲○○、蔡銀
    行、丁○○及蔡昆錦亦未敘及係由被告己○○載。因此，被
    告己○○自己開一部車，且車上未載人的事實，應可確定。
    (2)證人辛○○、庚○○及乙○○分乘三部不同自小客車，由
      被告戊○○、甲○○及蔡昆錦各開一台，證人辛○○坐上
      被告蔡昆錦的車；證人庚○○坐上被告甲○○的車；證人
      乙○○坐上被告戊○○的車，迭據上揭被告及證人詳細供
      述在卷，亦可認定。
    (3)至被告蔡銀行及被告丁○○分別坐上何部車輛部分，被告
      蔡銀行警詢、檢察官訊問及原審訊問時，均一致堅稱自己
      乘坐被告戊○○之車輛。被告丁○○則於警詢供稱自己乘
      坐被告甲○○所駕駛之車輛，此部分與被告甲○○於檢察
      官訊問所述相符。因此，被告蔡銀行應係乘坐被告戊○○
      所駕駛之車輛，而被告丁○○則乘坐被告甲○○所駕駛之
      車輛無誤。
    堪認被告戊○○等六人及證人庚○○等三人共9人，分乘四
    部自小客車之方式，詳如附圖所載，亦經被告戊○○、甲○○、丁○○、蔡銀行及蔡昆錦於原審96年8月17日審理供述
    相符。是被告戊○○等六人以壓迫證人乙○○等三人之自由
    意志，使證人乙○○等三人分乘三部自小客車之目的，無非
    在以分開乘坐之方式，造成證人乙○○、辛○○及庚○○之
    心理壓力，進而達到被告戊○○順利取得不法款項之目的。
  3.至於尚有部分細節，被告戊○○等六人及證人乙○○等三人
    間所述略有不符，但仍無礙於上揭整體主要事實之認定，併
    就細節不符部分，說明如下：
    (1)本案所使用的車輛，連同被告己○○獨自開一台，堪認總
      共有四部車，而非三部車。故有關上揭被告或證人提到本
      件車輛的部分，有供述「至少3台」或「5台車」、「4、5
      部車」部分，應屬記憶模糊所致。另外，證人辛○○於檢
      察官訊問時，及證人庚○○於原審證述時，均提到其所乘
      坐的車內，有「3至4人」，惟被告戊○○等人，均未提到
      一部車內有高達4人之情節，至多提到車內連同駕駛僅有3
      位。因此，證人辛○○及庚○○之上揭證詞，可能係時間
      經過而記憶模糊，抑或未精確計算車內人數，僅取大約數
      目。因此，證人辛○○及庚○○上揭證詞，均非故意陳述
      與事實不符之情節，併此說明。
    (2)至於證人乙○○曾於檢察官訊問時證稱：坐己○○的車云
      云；證人辛○○曾於檢察官訊問時證稱：蔡銀行坐在前座
      云云，與本院上揭認定不符。然證人乙○○、辛○○係第
      一次與被告己○○及蔡銀行等人見面，且係處於驚恐狀態
      ，誤認機率相當高，應非故意為虛偽陳述。
    (3)如前述，被告己○○自己開一部車，對於其他三部車內人
      員之乘坐情況，供述不若其他被告精確，併此說明。
  4.雖被告蔡銀行及丁○○均於原審準備程序辯稱：車沒有鎖，
    可以自由上下車云云。然如前述，被告戊○○等五人（除被
    告己○○外），均坐在三部自小客車前座，而由證人乙○○
    等三人獨自坐在三部自小客車後座，又上開四部自小客車，
    分由被告戊○○、甲○○、蔡昆錦及己○○駕駛，且被告戊○○邀集多達六人，面對二位女性及一位男性，大可放心地
    讓三位證人各自坐在後座，而不必怕渠等膽敢脫逃。況且，
    被告戊○○等四部自小客車開往雲林縣古坑鄉山區，人煙稀
    少，交通不便，證人乙○○等三人在缺乏代步工具及求救管
    道之情形下，亦不敢跳車求助。是被告蔡銀行及丁○○辯稱
    「獨自坐在後座」及「門未鎖」云云，亦無從認定為無妨害
    自由犯意及犯行，併此說明。
  (五)被告戊○○等六人攜帶球棒、槍枝各一支及子彈至少六、七
    發，將證人乙○○等三人載往古坑鄉山區三個地點毆打，及
    開槍恫嚇：
  1.被告戊○○等六人共同在古坑鄉山區的三個地點，分持鋁棒
    及現場拾得之木棍，毆打證人乙○○等三人：
    (1)訊據各被告對於有無毆打被害人一節，業據被告戊○○
      於檢察官訊問時供稱：蔡銀行拿鋁棒打乙○○，丁○○用
      玩具槍的槍托打庚○○云云（詳偵卷(二)20頁）；復於原審
      供稱：第一個地點，蔡銀行氣不過，就打拿鋁棒打乙○○
      等語（詳原審卷(一)253頁）；被告丁○○於原審供稱：
      在第二或第三個地點，有以槍托打乙○○左邊肩部及頸部
      二至三下等語（詳原審卷(一)259頁）；被告蔡銀行於警
      詢供稱：我有持鋁棒毆打乙○○，攜帶到警局三組的鋁棒
      ，就是毆打乙○○的工具等語（詳偵卷(一)43、44頁）；復
      於檢察官訊問時供稱：我有用鋁棒打乙○○等語（詳偵卷
      (二)28頁）；復於原審坦承：在第一個地點，我打辛○○一
      個巴掌，及用右肘撞乙○○胸部一下。第三個地點，我用
      鋁棒打乙○○二、三下等語（詳原審卷(一)260頁）；被
      告甲○○於原審供稱：在第一現場，我有用路邊撿的木頭
      打庚○○的左大腿二、三下。第二現場，我沒有打人。第
      三現場，我氣不過，拿木棍打乙○○等語（詳原審卷(一)25
      7、258頁）；被告己○○於檢察官訊問時坦承：我在路
      邊撿一支木棍打乙○○。因為我去勸架，乙○○說沒有我
      的事，不要來管，又講一些難聽的話，我生氣就拿木棍打
      他幾下等語甚詳（詳偵卷(二)26頁，偵卷(三)33頁）。
    (2)經核與證人乙○○於檢察官訊問時證稱：下車後，己○○和蔡銀行講一講不高興就各拿一支棍子打我的腳和手，
      戊○○在旁邊看，有一人說要我拿50萬元，我就說我沒有
      辦法，後來又載我到另外一個地方，和庚○○、辛○○距
      離約50公尺的地方，蔡銀行拿類似槍的東西，打我的後頸
      部、前胸。…我確定甲○○打我最多，蔡銀行和己○○也
      都有打我等語（詳偵卷(一)94頁）；復於原審證稱：山上下
      車共三次，前二次下車有打我，第一次打我的人，是與我
      同車的一個人，拿短短類似鐵條的東西，朝我胸口打來，
      另外拿支軟軟的東西，朝我頭部、頸部打去，是同一個人
      。第二次下車打我的人，是哪部車的人，我不清楚，有一
      個人拿鋁棒打我左腿外側、大腿、小腿，第一次下車另外
      二個女孩沒有在一起，第二次、第三次有與另外二個女孩
      一起。案發後二天，檢察官有拿照片給我指認，那時還有
      印象，是己○○及蔡銀行打我，現在給我指認，沒有印象
      等語（詳原審卷(一)220、221、224、226、227頁）；證
      人辛○○於檢察官訊問時證稱：有人在打乙○○，也有人
      打我一巴掌，…蔡昆錦都在車上或車旁抽菸，…後來又到
      一個地方才看到庚○○。…有看到有人拿類似槍的東西，
      比向庚○○的頭等語（詳偵卷(一)98、99頁）；復於原審證
      稱：第三個點時，有看到乙○○被一個人用類似球棒的東
      西打腳部。庚○○被一個人用一支類似鐵的東西，往身體
      左上半身側打過去，打一下。…第三個地點，被胖胖的人
      打一巴掌，另外一巴掌在那個地點忘記了等語（詳原審卷
      (一)182、183、192、193頁）；及證人庚○○於檢察官訊
      問時證稱：到山上後他們叫我下車，甲○○用手及鋁棒打
      我，…之後又叫我上車，到第二現場，我們3人就聚在一
      起，…己○○用白鐵管打我，丁○○或蔡銀行在打乙○○
      ，之後甲○○又去打乙○○，辛○○就被一人打一巴掌，
      其中有人說魚池（按：即慈光寺）這裡有人，我們3人又
      上車，5台車開到第三現場，…我在打電話期間，看到乙○○被打等語（詳偵卷(一)95、96頁）；復於原審證稱：停
      車的第一個點、第二個點及第三個點，我有被打，第二個
      點我和乙○○有被打。我被我坐的那部車的人用鐵棍或木
      棍打。…被戊○○、甲○○及丁○○打。…在第一個點被
      兩個人打，甲○○本來用手打我背部、肚子，打好多下，
      我已經被打到跌趴在地上，他還用腳踹我背部、肚子，我
      捲縮在一起。另外一個人不記得。第二個點，被好幾個人
      打，用鐵棍或木棍，有一、二支，他們輪流打。他們打乙○○時，有轉身過來，用木棍還是鐵棍打我背部及肚子好
      幾下。第二個點，確定甲○○拿木棍打乙○○大腿及小腿
      很多下。乙○○被至少兩個人打，一個是甲○○，另外一
      個不記得。辛○○在第二個點被不知道何人打一巴掌等語
      （詳原審卷(一)185至188、190、191頁）大致相符。
    (3)本院綜合被告戊○○、丁○○、蔡銀行、甲○○、己○○
      之供述，及證人乙○○、辛○○及庚○○之證詞，堪認主
      要情節大致相符。即被告戊○○、丁○○、蔡銀行、甲○○及己○○分乘四部自小客車，將證人乙○○、辛○○及
      庚○○分別帶入三部自小客車內，乘坐方式如附圖所示，
      旋開往附表一所示之三個地點，並推由附表一所示之被告
      ，在附表一所示之地點，以附表一所示之方法，毆打如附
      表一所示之證人。其中第一現場證人乙○○遭被告戊○○
      等人帶離，與證人庚○○及辛○○隔離，至到第二、第三
      現場，四部車輛始再分別會合於第二現場慈光寺及第三現
      場苦苓腳古道。而證人乙○○、辛○○及庚○○等人，因
      嗣後與被告戊○○等人達成調解，因而未提出傷害告訴。
      但考量證人乙○○、辛○○及庚○○於凌晨時分，遭帶往
      在附表一所示三個地點，並分別遭毆打。而被告戊○○等
      人於附表一所示三個現場所為的傷害行為，實際上亦在壓
      迫證人乙○○等三人之自由意志，迫使證人乙○○等三人
      不得不與被告戊○○等三人「解決」所謂因「詐賭」所產
      生之糾紛。在被告戊○○等人未認為詐賭糾紛已經「解決
      」前，自無可能遭釋放。是以，證人乙○○等三人在附表
      一所示之三個地點，行動自由仍遭剝奪。況且，證人乙○○等三人係遭被告戊○○等人限制行動自由，才前往附表
      一所示三個地點，而非自願前往。該處於凌晨時分人煙稀
      少，亦無可能自行逃脫或向他人求救。是證人乙○○等三
      人自無可能在附表一所示三個地點任何其中一個地點逃脫
      ，渠等於附表一所示三個地點毆打後，再上車與被告戊○○等三人前往任何一個地點，堪認均非出於自由意志所為
      。此觀證人庚○○亦於原審證稱：我和乙○○被打到嚇到
      ，人家說上車就上，叫我們下車，我們就下車。不敢講要
      下車離開等語自明（詳原審卷(一)185至188、190、191頁）
      。
    (4)
    另證人辛○○於原審證稱：在山上的時候，是我自己上車
      ，因為大家都說要走，要走就自己上車云云（詳原審卷(一)
      177頁），或係因於偵查中與被告戊○○達成和解後所致，
      或只是陳述上車經過，而未敘及內心想法，自不得為有利
      於被告戊○○等人之認定。
    又查證人乙○○等三人係因被告戊○○得知證人季嘉生已
      經報警後，在抄完證人乙○○等三人之資料，並交代應將
      指示款項交到被告丙○○住處後，始願意將證人乙○○等
      三人在樟湖國小釋放（詳後述）。可見，被告戊○○等人
      自無所謂「好意帶去找其他證人」之情形。是被告甲○○
      於原審另辯稱：在第一現場打了庚○○後，基於好意，才
      載庚○○，不然庚○○無法找辛○○及乙○○，沒有限制
      他自由的意思云云（詳原審卷(一)257、258頁），則與事實
      不符，所辯自非可採。
    (5)至於尚有部分細節，被告丁○○、甲○○、己○○、證人
      乙○○、辛○○及庚○○間所述略有不符，但仍無礙於上
      揭主要事實之認定，併就細節不符部分，說明如下：
    被告丁○○於原審供稱：在第二或第三地點毆打乙○○「
      左邊肩部」及頸部等語；惟證人乙○○證稱：在第一個地
      點打完後，又載到另外一個地方，被「蔡銀行」持類似槍
      的物品毆打後頸部及「前胸」等語。然而，相互對照二人
      說法，堪認證人乙○○在第二地點遭人持類似槍枝之物品
      毆打。而「前胸」及「左邊肩部」的說法歧異，應該只是
      觀察角度的細節，而非不同部位。至於其餘相關被告及證
      人，並未提到「蔡銀行」有持類似槍之物品毆打乙○○之
      情節，則乙○○證稱係遭「蔡銀行」毆打，應係誤會。毆
      打證人乙○○之人，確係丁○○無誤。
    被告甲○○於原審供稱：在第二地點並未打人云云。惟證
      人庚○○已明確證稱：第二現場甲○○打乙○○，其中有
      人說「魚池」有人等語。則證人庚○○明確記得被告甲○○毆打證人乙○○，而係加入「魚池」尚有他人之因素。
      因此，證人庚○○此部分證述，應屬可信。再參照證人乙○○於本院證稱：第二次下車，有一個人拿鋁棒打我左大
      腿外側、大腿及小腿，但不知何人等語，堪認被告甲○○
      在第二地點持鋁棒毆打證人乙○○無誤。是被告甲○○上
      揭證述，應屬卸責之詞，不足採信。
    被告己○○於檢察官訊問時坦承：持木棍毆打乙○○幾下
      等語，但並未說明係在何處。參照證人乙○○於檢察官訊
      問時證稱：第一地點遭蔡銀行及己○○毆打等語，堪認被
      告己○○是在第一地點毆打證人乙○○無誤。
    證人辛○○部分，除可認定在第三地點遭被告蔡銀行毆打
      一巴掌外，尚證稱：在不知何地點，遭何人毆打，僅知道
      當時乙○○也被毆打等語。然在第一地點時，證人乙○○
      遭被告戊○○等人與證人庚○○及辛○○分開。此外，證
      人庚○○亦證稱：辛○○是在第二地點遭打一巴掌等語。
      因此，證人辛○○在第二地點，遭人打一巴掌無誤。又被
      告蔡銀行固然僅供稱：在第一地點打辛○○一巴掌云云。
      但證人辛○○既然明確供稱：遭人在不同地點各打一巴掌
      等語，則應以證人辛○○可信。再者，又查無其他被告或
      證人供述除被告蔡銀行外，尚有他人打證人辛○○巴掌。
      因此，被告蔡銀行確係在第二及第三地點，各打證人辛○○一巴掌無誤。
    (4)被告己○○於警詢辯稱：我在車上未下車，後來看見有人
      毆打人，我才下車詢問何事，並勸阻他們繼續毆打及告訴
      他們有話好說云云（詳偵卷(一)34頁）；復於原審辯稱：第
      一地點，我在蔡昆錦車旁抽菸，第二個地點，我在車內抽
      菸，三個地點都在車邊走來走去，沒有打人。在偵查中承
      認打人，是戊○○叫我擔，不然要一起串通好，說我是主
      謀等語（詳原審卷(一)252頁），均與事實不符，自非可採
  2.被告戊○○等六人，推由被告丁○○，分別在第一及第三地
    點開槍，恫嚇證人：
    (1)證人庚○○於檢察官訊問時證稱：有一人開了2槍，當
      時乙○○、辛○○都不在場。…總共開了2次槍，第1次只
      有我一個人，開了2槍，第2次開槍我們3個人都在，有人
      跟我們要錢，有人在那裡開槍，開了4、5槍左右，撿彈殼
      是在第2次開槍的地方，總共有幾支槍我不曉得，只知道
      是銀色的等語（詳偵卷(一)95、96頁）；復於本院證稱：有
      聽到槍聲。…在第三個點，有一個人拿一把槍開槍，聽到
      三至五聲槍聲，有看到火光。他們在比較上面的地方開槍
      ，我們人在下面，辛○○與他們談三十萬、五十萬，他們
      開槍「碰、碰、碰」等語（詳原審卷(一)188、192頁），經
      核與證人乙○○於檢察官訊問時證稱：我不能確定是不
      是槍，我在山上有聽到砰的聲音，不能確定是不是槍的聲
      音，因為我身體很痛也不能確定有幾聲等語（詳偵卷(一)94
      頁）；證人辛○○於檢察官訊問時證稱：有聽到4、5聲
      砰的聲音，不曉得是不是槍聲，…我只有聽到一次砰聲，
      有4、5聲，但不曉得是不是槍聲等語（詳偵卷(一)98頁）；
      復於原審證稱：有聽到4、5聲槍聲等語大致相符（詳原審
      卷(一)179頁）。而警方在第三地點苦苓腳古道上方約100公
      尺處，拾得彈殼一枚之事實，亦有現場照片在卷可稽（警
      卷42至46頁），此部分與證人庚○○所證：「他們在比較
      上面的地方開槍，我們人在下面」等語完全相符，堪信屬
      實。至於證人乙○○於原審證稱：在第二個地點，有聽到
      一聲槍聲云云（詳原審卷(一)227頁），與原審上揭所引用
      之證據不符，應係事隔已久，證人乙○○本身記憶模糊所
      致，併此說明。
    (2)由此可見，證人庚○○等三人遭帶往雲林縣古坑鄉山區後
      ，證人庚○○在第一地點有聽到槍聲，而第一地點僅有被
      告甲○○及丁○○，因此，開槍之人若非被告甲○○即為
      被告丁○○。因此，此亦為證人庚○○證稱開二次槍，而
      證人乙○○及辛○○均證稱開一次槍之原因。第二次在第
      三地點，亦即苦苓腳古道，該處三位證人均在同一地點，
      因此，三位證人均共同證述此一情節。是第三地點，係由
      一位被告持一支槍，開四至五槍，可以認定。而被告戊○○等人推由其中一位被告，持一支槍，在第一地點開二槍
      ，於第三地點開四至五槍之行為，其目的係在以加害生命
      、身體之事，壓迫證人庚○○、乙○○及辛○○，使三位
      證人心生畏懼，並進而與被告戊○○解決所謂「賭債問題
      」無誤。
    (3)然雲林縣警察局斗南分局於94年5月21日5時許接獲報案，
      未能當場逮捕被告戊○○等人，只能在古坑鄉○○村○○○○道搜尋彈殼，並於警卷42至46頁照片所示地點，拾得
      彈殼一枚，未能當場查獲槍、彈以供比對。嗣於94年5月2
      2日00時47分許，對被告丁○○製作警詢筆錄時，扣得被
      告丁○○所攜帶之兩把玩具手槍（照片詳偵卷(一)89至91頁
      ）。而雲林縣警察局斗南分局將其中一支銀色手槍，連同
      扣案彈殼送鑑，鑑定結果認為「一送鑑0.765m m模型槍壹
      枝（槍枝管制編號0000000000）認係仿WALTHER廠半自動
      手槍製造之金屬玩具手槍，經檢視，其槍管內具阻鐵，無
      法供發射彈丸使用，認不具殺傷力。二送鑑0.9mm彈殼壹
      顆，認係已擊發之口徑9mm(9X19mm)制式彈殼」，有內政
      部警政署刑事警察局94年6月14日刑鑑字第0940090188號
      槍彈鑑定書在卷可稽（詳偵卷(二)65至67頁）。可見，被告
      丁○○攜帶至雲林縣警察局斗南分局之銀色槍枝，並無法
      擊發彈丸，自無法擊發任何制式或改造子彈。此一經驗法
      則，亦為被告戊○○於原審供稱：玩具槍不會有彈殼等語
      甚詳（詳原審卷(一)255頁），經核與證人庚○○於原審證
      稱：有看到火光等語相符（詳原審卷(一)19 2頁）。是扣案
      銀色模型槍，顯非被告丁○○所自承的當晚擊發扣案彈殼
      之槍枝。依此，被告戊○○等人為避免另外涉犯違反槍砲
      彈藥刀械管制條例犯嫌，未交出當天凌晨用以恫嚇證人庚○○等人所使用之不詳槍枝，僅交出二枝玩具手槍充數。
      綜上，被告丁○○所交出之二枝模型槍既非當晚所使用之
      槍枝，縱使被告丁○○於警詢自白：我有持玩具槍毆打庚○○及乙○○，…沒有人對空鳴槍，不知道現場為何有彈
      殼云云（詳偵卷(一)51頁）；復於原審自白：我帶玩具槍去
      ，沒有真槍，不知道為何現場有彈殼云云（詳原審卷(一)25
      8頁），就關於持玩具槍開槍部分，即與事實不符，自非
      可採。至於被告丁○○自白開槍恫嚇證人庚○○之情節，
      則有證人庚○○、乙○○及辛○○之證詞可以佐證，可以
      認定為真實。是被告丁○○持未經扣案之槍枝一支，分別
      在第一地點開二槍及在第三地點開四至五槍之事實，應屬
      明確。
    (4)至於被告戊○○於警詢辯稱：我的朋友有人帶玩具槍是
      不能擊發的，現場為何留有一顆彈殼我不知道云云（詳偵
      卷(一)47頁）；復於檢察官訊問時辯稱：總共有二枝槍，是
      丁○○帶的。不知道為何會有槍聲及彈殼。…不是我叫丁○○帶的云云（詳偵卷(二)20、21頁）；被告己○○於警
      詢辯稱：沒有人持槍對空鳴槍云云（詳偵卷(一)35頁）；復
      於檢察官訊問時辯稱：沒有聽到槍聲，不知道現場為何有
      彈殼。沒有看到有人帶槍云云（詳偵卷(二)26、27頁）；
      被告甲○○於警詢供稱：沒有人開槍，不清楚為何有彈殼
      云云（詳偵卷(一)39頁）；復於檢察官訊問時辯稱：沒有聽
      到槍聲云云（詳偵卷(二)23頁）；復於原審辯稱：不知道誰
      開槍，也不知道有沒有人帶槍云云（詳原審卷(一)258頁）
      ；被告蔡銀行於警詢供稱：沒有人對空鳴槍，不知道為
      何有彈殼云云（詳偵卷(一)43、44頁）；復於檢察官訊問時
      供稱：沒有聽到槍聲，不知道現場為何有彈殼，很暗，沒
      有看到誰拿槍云云（詳偵卷(二)28頁）；復於原審供稱：
      沒有人開槍，丁○○帶的是玩具槍云云（詳原審卷(一)266
      頁），均顯屬卸責之詞，不足採信。
  (六)被告戊○○等六人，以遭詐賭而要求賠償為名義，向證人庚○○等三人要求高額贖款，顯逾通常一般人所得容忍之程度
    ，因認具有不法所有意圖：
  1.被告戊○○於警詢辯稱：我於94年5月19日晚上到丙○○家
    中打麻將，覺得有詐賭嫌疑云云（詳偵卷(一)47頁），經核與
    被告丙○○於檢察官訊問時，以證人身分具結證稱：94年5
    月20日凌晨，戊○○叫我到外面，跟我說庚○○、季嘉生是
    詐賭，我說不可能，戊○○又進去屋內玩，一下子就不玩了
    ，…戊○○跟我說他們詐賭，我說不可能，他們出來都有帶
    錢，而且玩的不大，不可能跟你詐賭等語甚詳（詳偵卷(二)51
    頁）。準此，被告戊○○於94年5月20日凌晨時分，告知被
    告丙○○，與證人庚○○及季嘉生賭博麻將時，遭證人庚○○及季嘉生詐賭。但經被告丙○○解釋無詐賭可能性時，被
    告戊○○仍不願接受，主觀上認為賭博麻將輸錢，必然係遭
    詐賭，而非牌技或運氣所致。是被告戊○○當時主觀上固然
    懷疑遭詐賭，但此一懷疑並無任何證據可資證明。被告戊○○將此事告知被告甲○○、蔡銀行、丁○○、蔡昆錦及己○○，並相約再至被告丙○○住處，找證人庚○○賠償，只不
    過是要以不法腕力，強壓證人庚○○等人意志，以便印證被
    告戊○○內心之「懷疑」而已，實際上被告戊○○無客觀權
    源，向證人庚○○等人「索償」，至為明確。
  2.證人庚○○、辛○○及乙○○對於被告戊○○等人所勒贖之
    金額及過程，前後供述一致，分述如下：
    (1)證人乙○○於檢察官訊問時證稱：車上戊○○一直在講我
      們詐賭的事情，…下車後，…有一個人說要我拿五十萬元
      等語（詳偵卷(一)94頁）；復於原審證稱：戊○○叫我們要
      一個人要準備五十萬，一開始說五十萬，後來說三十萬等
      語甚詳（詳原審卷(一)223頁）。
    (2)證人辛○○於檢察官訊問時證稱：戊○○要我們把他輸的
      錢還他，不然就籌50萬元給他，要我打電話給男朋友季嘉
      生，他要我籌錢我就打電話，沒有說恐嚇我的話，我有問
      他們說50萬沒有辦法，30萬元可不可以，他們說好等語（
      詳偵卷(一)98頁）；於原審證稱：談論打牌的事情，應該說
      對方懷疑我們詐賭。…、當時有人要我賠錢，本來五十萬
      ，後來談到三十萬元。…當時庚○○、乙○○有被不同人
      打，如果不答應，是否又要被動手，所以答應給三十萬元
      等語（詳原審卷(一)176、179、180、182頁）。
    (3)證人庚○○於檢察官訊問時證稱：戊○○對我說他已經問
      丙○○清楚說我賭博都帶4、5萬元，說要我拿50萬元沒有
      問題，戊○○和甲○○要我們3個人都準備50萬元，給我
      們2個小時的時間打電話，說如果籌不出來，能不能回去
      還不知道，語帶恐嚇，我當時很害怕等語（詳偵卷(一)96頁
      ）；復於原審證稱：他們叫我們坐車去山上的原因，他們
      說是賭輸錢，但我沒有與他賭博。在第三個點，好幾個人
      開口講，戊○○、甲○○及丁○○講本來一個人要五十萬
      元，後來辛○○說沒有那麼多錢，後來協調後變更三十萬
      元。他們的意思是說我與辛○○詐賭，可是我沒有與他賭
      博等語相符（詳原審卷(一)186、188、189頁）。由證人庚○○、辛○○及乙○○前後供述一致之證詞，即被告戊○○以遭詐賭三萬元為名義，由被告戊○○、甲○○及丁○○向證人庚○○、乙○○及辛○○等三人要求各交出五十
      萬元（共一百五十萬元），嗣經討價還價，始降為各三十
      萬（共九十萬元）。況且，證人庚○○、辛○○及乙○○
      於歷次檢察官訊問及原審審理時，對於被告戊○○等人索
      取之贖款部分，包括被告戊○○等人索取的款項，及變動
      後之金額等情節，前後所述完全一致，並無任何變更說詞
      ，或者是有所模糊的情形。再者，證人庚○○、乙○○及
      辛○○等三人，對於被告戊○○等人，除被告戊○○及蔡
      昆錦為第二次見面外，其餘被告均屬第一次見面，因此就
      妨害自由過程，由何人推、拉，及由何人毆打等情節，前
      後所述固然略有不同，但此種不同畢竟是源自於驚恐下的
      記憶不精確或模糊，或基於第一次見面的不熟悉所致，先
      天上就有記憶上的不完全。但就金額部分，畢竟是屬於證
      人庚○○、辛○○及乙○○的贖款，渠等自無所謂記憶錯
      誤之情形存在。此外，證人庚○○、乙○○及辛○○於檢
      察官訊問及原審交互詰問時，就贖款金額部分為一致供述
      時，原審尚未告知被告戊○○等人所犯罪名可能變更為擄
      人勒贖，渠等所為陳述，考量較少，所為供述，亦較真實
      。綜上，證人庚○○、辛○○及乙○○上揭所述，應屬可
      信。準此，相較於被告戊○○所宣稱之遭「詐賭三萬元」
      而言，被告戊○○所欲取得之贖款，高出宣稱遭詐賭之款
      項約30至50倍，顯然已經逾越一般人所得忍受之範圍，顯
      有不法所有之意圖。
  3.至於(1)被告戊○○於警詢辯稱：當時我只要求退還我輸的3
    萬元，並沒有要他們以50萬元贖人云云（詳偵卷(一)47頁）；
    於本院辯稱：沒有人開口說要五十萬元云云（詳原審卷(一)25
    6頁）；(2)被告丁○○於警詢辯稱：未叫他們籌款云云（詳
    偵卷(一)51頁）；(3)被告蔡銀行於警詢辯稱：沒有叫他們籌款
    云云（詳偵卷(一)43頁）；(4)被告甲○○於警詢辯稱：我只載
    庚○○至該處，其他的事就不清楚云云（詳偵卷(一)39頁）；
    復於本院辯稱：沒有聽到誰開口要五十萬元，我也沒有講云
    云（詳原審卷(一)258頁）；(5)被告己○○於警詢辯稱：沒有
    叫他們籌款云云（詳偵卷(一)35頁），均與事實不符，不足採
    信。
  (七)被告戊○○、甲○○、蔡銀行、丁○○、己○○及蔡昆錦就
    擄人勒贖犯行，有犯意聯絡及行為分擔：
  1.按共同實施犯罪行為之人，在合同意思範圍以內，各自分擔
    犯罪行為之一部，相互利用他人之行為，以達其犯罪之目的
    者，即應對於全部所發生之結果，共同負責；易言之，共同
    正犯不限於事前有協議，即僅於行為當時有共同犯意之聯絡
    者，亦屬之；從而，意思之聯絡並不限於事前有所謀議，即
    僅於行為當時有共同犯意之聯絡者，仍屬之；且其表示之方
    法，亦不以明示通謀為必要，即相互間有默示之合致，亦無
    不可以觀（最高法院28年度上字第3110號、30年度上字第08
    70號及73年度台上字第2364號判例參照）；如前(一)所述，被
    告戊○○等人於出發前彼此間均認識到此行目的，及可能產
    生之結果。是被告戊○○等六人，彼此間有犯意聯絡，至為
    明確；又自丙○○住宅將被害人乙○○等人強行載往山上不
    同地點，至釋放被告等人均全程參與在場，被告又分別有毆
    打被害人之行為，或於被害人撥打電話時在場，亦均未有任
    何阻止之行為，亦未離開現場，參互以觀，可知被告等人就
    前揭所為之犯行，確具有共同正犯之關係，殆無疑義。
    堪認各被告間有犯意聯絡及行為分擔，至為明確。
  2.被告己○○辯稱僅係受被告戊○○之邀前往，並無共同犯意
    云云，然共同正犯，對於共同犯意範圍內之行為均應負責，
    而共同犯意不以在實施犯罪行為前成立者為限，若了解最初
    行為者之意思而於其實行犯罪之中途發生共同犯意而參與實
    施者，亦足成立；於此，對於發生共同犯意以前其他共同正
    犯所為之行為，苟有就既成之條件加以利用而繼續共同實施
    犯罪之意思，則該行為即在共同意思範圍以內，應共同負責
    。如前述，本件被告應允偕同同案被告戊○○強押被害人時
    ，究其主觀上雖原僅有「予以教訓」之認識，然渠等共同以
    強押被害人後，於戊○○向被害人開口勒索50萬元，嗣並命
    被害人撥打電話籌款時，衡情至此被告等人當已明知同案被
    告戊○○係意圖勒贖財物，顯然已變更原先之犯意，而有與
    被告戊○○為擄人勒贖之共同犯意，而繼續參與勒贖行為；
    是被告等人縱非自始即有使被害人以財物取贖人身之意思，
    惟於嗣後知情，既利用既成之條件，仍基於擄人勒贖之犯意
    聯絡而繼續參與勒贖行為，揆諸前揭說明，自屬相續共同正
    犯，而應就共同意思範圍內之全部行為負責。因此被告前揭
    所辯，均尚不足採。
　(八)綜上，本件事證明確，被告戊○○、甲○○、蔡銀行、丁○○及己○○犯行，堪以認定。又查被告己○○於前揭時地之
    行為業經本院認定有共同擄人勒贖罪之犯意，已如前述，從
    而縱令其與同案被告戊○○等人共同前往丙○○住宅時，其
    主觀上原僅有「予以教訓」之認識，仍無解於被告涉犯共同
    擄人勒贖犯行之認定，是辯護人另聲請傳訊證人戊○○部分
    ，證明被告前往丙○○住宅之原因，及有無其他之行為一節
    ，本院認本件事證已臻明確，已無再予傳訊之必要，併予敘
    明。
貳、論罪科刑之理由
一、按行為後法律雖有修正，但其內容僅係形式上做文字之修正
    ，或僅係將法理明文化，或僅係易動法條項次時，因未涉及
    犯罪構成要件或處罰內容之變更，自非屬法律之變更，而無
    依刑法第2條第1項之規定予以比較新舊法之必要，惟修正後
    之內容如客觀上已涉及犯罪構成要件或處罰內容等實質上變
    更時，即屬法律之變更，而應依刑法第2條第1項之規定比較
    新舊法。至比較結果，如修正後之內容，依行為人所犯個案
    具體主觀上比較結果，認並無有利之情形時，依刑法第2條
    第1項前段之規定，即應適用舊法即行為時法，如有利於行
    為人時，則應依刑法第2條第1項後段之規定，適用新法即裁
    判時法，足見應否適用刑法第2條第1項之規定比較新舊法，
    應取決於修正後法條之實質內容，於客觀上是否已有變更為
    依據，而非取決於是否有利於行為人，至於究竟應適用行為
    時法或裁判時法，始應就行為人所犯個案做具體主觀上之比
    較以判斷新法是否有利於行為人，如新法有利於行為人，則
    應適用新法即裁判時法，如新法並無有利於行為人之情形時
    ，則應適用舊法即行為時法。查刑法第28條、第47條、第64
    條第2項、第65條第2項等條文已於94年2月2日修正公布，其
    中 (一)刑法第28條已由原先之「二人以上共同實施犯罪之
    行為者，皆為正犯。」之規定，修正為「二人以上共同實行
    犯罪之行為者，皆為正犯。」；(二)修正後刑法第47條已由
    原先之「受有期徒刑之執行完畢，或受無期徒刑或有期徒刑
    一部之執行而赦免後，5年以內再犯有期徒刑以上之罪者，
    為累犯，加重本刑至2分之1」，修正為第47條第1項「受徒
    刑之執行完畢，或一部之執行而赦免後，5年以內故意再犯
    有期徒刑以上之罪者，為累犯，加重本刑至2分之一」，並
    增列第2項「第98條第2項關於因強制工作而免其刑之執行者
    ，於受強制工作處分之執行完畢或一部之執行而免除後，5
    年以內故意再犯有期徒刑以上之罪者，以累犯論」；(三)
    第64條第2項由原先之「死刑減輕者，為無期徒刑，或為15
    年以下12年以上有期徒刑」，修正為「死刑減輕者，為無期
    徒刑」；(四)第65條第2項由原先之「無期徒刑減輕者，為7
    年以上有期徒刑」，修正為「無期徒刑減輕者，為20年以下
    15年以上有期徒刑」；並均自95年7月1日起施行。是依上開
    規定，被告行為後刑法第28條、第47條、第64條第2項、第6
    5條第2項等條文之內容，於客觀上均已發生實質上之變更，
    揆諸前開說明，自應依新修正刑法第2條第1項之規定予以比
    較適用。茲審酌被告等人之行為不論新舊法均屬共同正犯；
    另被告己○○之行為，無論依新法或舊法，均屬累犯；又新
    修正施行之刑法第64條第2項、第65條第2項均將減輕後之刑
    期加重；則綜合上情，比較新舊法結果，自以修正前刑法第
    28條、第47條、第64條第2項、第65條第2項之規定有利於被
    告，依95年7月1日新施行之刑法第2條第1項前段之規定，自
    應適用行為時法即95年7月1日施行前之刑法第28條、第47條
    、第64條第2項、第65條第2項之規定，併此敘明。
二、按擄人勒贖為妨害自由及恐嚇取財之結合犯（最高法院院23
    年上字第741號判例參照），被告之行為如同時合於妨害自
    由及恐嚇取財之犯罪構成要件時，即應依擄人勒贖罪論處，
    不能論以妨害自由及恐嚇取財之牽連犯（最高法院87年度台
    上字第1967號判決參照）。再按刑法上關於財產上犯罪，所
    定意圖為自己或第三人不法之所有之意思條件，即所稱之「
    不法所有之意圖」，固指欠缺適法權源，仍圖將財物移入自
    己實力支配管領下，得為使用、收益或處分之情形而言。然
    該項「不法所有」云者，除係違反法律上之強制或禁止規定
    者外；其移入自己實力支配管領之意圖，違背公共秩序或善
    良風俗，以及逾越通常一般之人得以容忍之程度者，亦包括
    在內（最高法院83年度台上字第5437號、82年度台上字第45
    39號判決參照）。被告戊○○、戊○○、甲○○、蔡銀行、
    丁○○、己○○及蔡昆錦，以被告戊○○自認遭詐賭為由，
    以強暴、脅迫方法，將證人庚○○、辛○○及乙○○強押至
    雲林縣古坑鄉山區，復以言語、毆打及開槍示警等方法，恫
    嚇證人庚○○、辛○○及乙○○應聯絡親友，各給付贖款五
    十萬元，始得離去，經討價還價，始降為各三十萬元，嗣因
    證人季嘉生報警，被告戊○○等人才在未經取贖之情形下，
    在樟湖國小前釋放證人庚○○等人。是核被告戊○○、甲○○、蔡銀行、丁○○、己○○及蔡昆錦所為，均係犯刑法第
    347條第1項之擄人勒贖罪。公訴意旨漏未斟酌此點，認被告
    戊○○、甲○○、蔡銀行、丁○○、己○○均係犯刑法第30
    2條第1項妨害自由罪及刑法第346條第3項、第1項恐嚇取財
    未遂罪，並有牽連關係，尚有未洽，惟其基本事實同一，本
    院自應予以審理，並依刑事訴訟法第300條規定，變更其起
    訴法條。
三、
　(一)被告戊○○、甲○○、蔡銀行、丁○○、己○○及蔡昆錦間
  　，對於上開犯行，彼此間均有犯意聯絡及行為分擔，應依修
    正前刑法第28條規定，論以共同正犯。
  (二)被告己○○前於92年間，因妨害自由案件，經法院判處有期
    徒刑3月確定，於93年9月30日易科罰金執行完畢，有臺灣高
    等法院被告前案紀錄表在卷可稽。茲被告於有期徒刑執行完
    畢後，5年內，再犯本件有期徒刑以上之罪，為累犯，除法
    定刑死刑無期徒刑部分依法不得加重外，其餘應依修正前刑
    法第47條規定，加重其刑。
  (三)被告戊○○、甲○○、蔡銀行、丁○○、己○○雖犯擄人勒
    贖既遂罪，惟於未經取贖前釋放被害人，應依刑法第347條
    第5項前段規定減輕其刑。被告己○○之刑有加重及減輕，
    並依法先加後減。
參、維持原判之理由
一、原審以被告犯行罪證明確，因予適用刑法第347條第1項、第
    5項、第2條第1項前段、第38條第1項第2款修正前刑法第28
    條、第47條之規定，並審酌1.被告戊○○所宣稱之詐賭，僅
    止於個人懷疑，客觀上並無任何依據，足以印證被告戊○○
    之懷疑。而被告戊○○經過被告丙○○說明後，仍無法釋懷
    ，因而衍生本案，造成被害人庚○○等人極大損害；2.被告
    戊○○僅因自認遭詐賭三萬元，即將被害人庚○○等三人擄
    往偏僻之雲林縣古坑鄉山區，要求各五十萬元贖款，情節嚴
    重；3.被告戊○○等人非常取巧、投機，於傷害和解後，證
    人辛○○等人未提出傷害告訴之情形下，除承認傷害以外，
    其餘均否認，還編造被害人辛○○等人自願上車的說詞；4.
    被告丁○○分別在第一地點及第三地點開槍恫嚇被害人庚○○、乙○○及辛○○，情節較出手毆打三位被害人之被告甲○○、蔡銀行及己○○嚴重，且參酌開槍之情節，屬於恐嚇
    危害安全中最為嚴重的類型，自應就被告丁○○部分，提高
    量刑，並與被告甲○○、蔡銀行及己○○有差別；5.被告甲○○、蔡銀行及己○○毆打三位被害人之情形，詳如附表所
    示。被告甲○○、蔡銀行及己○○此部分情節相類似；6.被
    告戊○○立於主謀地位，且犯後將重要情節推給其他被告，
    自己彷彿自身事外，量刑本應高於其他被告；7.被告戊○○
    犯後態度不佳，於原審審理時，在法庭瞪被告己○○，並冷
    笑，有筆錄可證，行為囂張，毫無悔意。8.根據被害人的說
    法，明明有槍聲、火光及彈殼，詎遭查獲後，不交出制式或
    改造手槍，僅交出玩具槍搪塞，意圖愚弄相關案件承辦人員
    。9.被告戊○○、甲○○、蔡銀行、丁○○及己○○均避重
    就輕，否認犯行，及犯後與被害人庚○○、乙○○及辛○○
    達成調解，有調解書一紙在卷可稽等一切情狀，各量處被告
    戊○○有期徒刑伍年陸月；被告甲○○有期徒刑年柒月；
    被告蔡銀行（即壬○○）有期徒刑年柒月；被告丁○○有
    期徒刑肆年貳月；己○○有期徒刑年柒月；並敘明扣案鋁
    棒一支，係被告蔡銀行所有，且供犯罪所用，依刑法第38條
    第1項第2款規定，應宣告沒收。至於扣案之玩具槍二枝，固
    屬被告丁○○所有，惟依現存證據，難認被告丁○○持以為
    本案犯罪所用，爰不另宣告沒收。又說明被告戊○○、甲○○、丁○○、蔡銀行、己○○雖於96年4月24日前所犯刑法
    第347條第1項擄人勒贖罪，惟均經宣告逾有期徒刑1年6月之
    刑，依中華民國九十六年罪犯減刑條例第3條第1項第15款規
    定，不得減刑。本院經核原判決認事用法均無違誤，量刑亦
    稱妥適。被告上訴意旨，否認有擄人勒贖犯意，指摘原判決
    不當，為無理由，應予駁回。
丙、無罪部分：
一、公訴意旨略以：被告戊○○於94年5月19日，至被告丙○○
    位於雲林縣古坑鄉○○路165之1號住處，與證人辛○○、庚○○及乙○○以麻將賭博財物，因賭輸三萬元，懷疑遭證人
    辛○○、庚○○及乙○○詐賭，於翌日將此事告知友人甲○○、蔡銀行、丁○○及己○○，並與被告丙○○基於意圖為
    自己不法所有之犯意聯絡，推由丙○○於94年5月20日23時
    許，將庚○○賭博時所攜帶之金額，告知被告戊○○，並以
    電話聯絡證人庚○○前往該處賭博後，於94年5月21日1時20
    分許，戊○○聯繫被告蔡昆錦，與甲○○、丁○○、己○○
    及蔡銀行分別駕駛車號不詳之自小客車，至被告丙○○住處
    ，以非法方法，剝奪證人辛○○、庚○○及乙○○等人之行
    動自由，並帶至雲林縣古坑鄉桂林村山區，並基於恐嚇取財
    之犯意聯絡，在雲林縣古坑鄉山區某處，推由被告戊○○及
    甲○○告以：「每人均需準備50萬元，若籌不出來，能不能
    回去還不知道」等語，向辛○○、庚○○及乙○○恐嚇交付
    財物，經證人辛○○討價後，同意降為每人30萬元，致辛○○、庚○○及乙○○以行動電話聯絡家人及友人季嘉生籌錢
    。期間，由被告丙○○負責聯絡證人季嘉生，並約定在古坑
    鄉永光派出所會合，以瞭解證人季嘉生行蹤、動向，並配合
    被告戊○○之指示，引誘證人季嘉生前往古坑鄉山區尋人，
    嗣因證人季嘉生起疑，未同意與被告丙○○一同前往山區尋
    找證人辛○○等人，被告丙○○亦未能有效阻止證人季嘉生
    報警，被告丙○○乃將季嘉生已經報警一事，以電話通知被
    告戊○○，被告戊○○見狀心虛，乃命令證人辛○○、庚○○及乙○○各籌30萬元款項，於星期一送至被告丙○○前揭
    住處，並命被告丁○○等人抄寫證人辛○○等3人之年籍資
    料及聯絡方式，以便將來追索款項後，始在樟湖國小附近，
    將證人乙○○等人釋放後離去。被告戊○○等人始未能遂行
    取得財物之行為。經警據報前往丙○○住處及附近查獲被告
    丙○○與蔡昆錦後，始悉上情。因認被告丙○○涉犯刑法第
    302條第1項妨害自由罪及第346條第3項、第1項恐嚇取財未
    遂罪云云。
二、按犯罪事實應依證據認定之，無證據不得認定犯罪事實。又
    不能證明被告犯罪者，應諭知無罪之判決，刑事訴訟法第15
    4條第2項、第301條第1項分別定有明文。又檢察官就被告犯
    罪事實，應負舉證責任，並指出證明之方法。刑事訴訟法第
    161條第1項亦有明文。因此，檢察官對於起訴之犯罪事實，
    應負提出證據及說服之實質舉證責任。倘其所提出之證據，
    不足為被告有罪之積極證明，或其闡明之證明方法，無從說
    服法官以形成被告有罪之心證，基於無罪推定之原則，自應
    為被告無罪判決之諭知（最高法院92年度台上字第128號判
    例參照）。
三、查本件公訴人認被告丙○○涉有前揭犯行，無非以(一)證人乙○○、辛○○、庚○○及季嘉生之檢察官訊問筆錄；(二)證人
    即共同被告戊○○之檢察官訊問筆錄；(三)共同被告蔡昆錦於
    法院羈押審理時之供述；(四)診斷證明書二紙、現場照片二十
    張及通聯紀錄；(五)扣案之鋁棒一支及玩具槍二支；(六)被告丙○○之警詢、檢察官訊問及法院訊問時之供述等，為其證明
    方法。被告丙○○於本院聲請詰問證人季嘉生及乙○○，並
    辯稱：那時候戊○○他們要做什麼我不知道，也沒有與他們
    去山上，不知道戊○○他們發生賭博糾紛，戊○○與庚○○
    要談，他們二人一起走出去，不知道戊○○、庚○○他們後
    來發生什麼事情等語。經查：
  (一)被告戊○○於94年5月19日，至被告丙○○位於雲林縣古坑
    鄉○○路165之1號住處，與證人辛○○、庚○○及乙○○以
    麻將賭博財物，因賭輸三萬元，懷疑遭證人辛○○、庚○○
    及乙○○詐賭，遂於翌日23時許，與被告甲○○、蔡銀行、
    丁○○、己○○及蔡昆錦，前往丙○○住處，將證人辛○○
    、庚○○及乙○○帶至雲林縣古坑鄉桂林村山區。嗣因戊○○得知季嘉生報警，始釋放證人辛○○、庚○○及乙○○等
    人之事實，業據證人乙○○、辛○○、庚○○、季嘉生及被
    告戊○○於檢察官訊問時證述甚詳，經核與共同被告蔡昆錦
    於法院羈押審理時之供述情節相符，並有診斷證明書二紙、
    現場照片二十張及通聯紀錄等在卷可稽，復有鋁棒一支扣案
    可證，此部分事實，堪以認定。惟公訴人起訴被告丙○○涉
    犯刑法第302條第1項妨害自由罪嫌及刑法第346條第3項、第
    1項恐嚇取財未遂罪嫌，所憑之論據有二：第一、「由丙○○於同年月20日23時許，將庚○○賭博時攜帶之金額告知戊○○，以電話聯絡庚○○前往該處賭博」；第二、「由丙○○負責聯絡季嘉生，約定在古坑鄉永光派出所會合，以了解
    季嘉生行蹤、動向，並配合戊○○之指示，引誘季嘉生前往
    古坑鄉山區尋人」；第三、「被告丙○○未能有效阻止證人
    季嘉生報警，被告丙○○乃將季嘉生已經報警一事，以電話
    通知被告戊○○，被告戊○○見狀心虛，乃命令證人辛○○
    、庚○○及乙○○各籌30萬元款項，於星期一送至被告丙○○前揭住處」。然被告丙○○是否與被告戊○○等人有犯意
    聯絡及行為分擔，則應檢視公訴人所指出之證明方法，合先
    敘明。
  (二)關於「由丙○○於94年5月20日23時許，將庚○○賭博時攜
    帶之金額告知戊○○，以電話聯絡庚○○前往該處賭博」部
    分：
  1.被告丙○○於94年6月23日檢察官訊問時供稱：94年5月20日
    20時許，戊○○打電話給我，問我在哪裡，我說我在虎尾，
    如果要泡茶，等我回古坑再打電話給他，戊○○沒有說要找
    誰來，我9點半回到古坑，他說再看看，我回到家後，顏益
    車和乙○○自己帶二個朋友來，後來乙○○又帶朋友離開，
    顏益車問今天怎麼沒有打牌，他叫我打電話給庚○○，顏益
    車就跟庚○○在電話中聊天，庚○○說季嘉生他們來，她才
    要來，再跟她聯絡。所以我就打電話給季嘉生，他說好，我
    就再聯絡庚○○，他就說要叫乙○○載他來，所以他們就來
    我這裡打牌等語。戊○○打電話問我乙○○是不是在那裡泡
    茶，我說有，他就把電話掛斷來等語（詳偵卷(二)48、49頁）
    ，經核與證人乙○○於檢察官訊問時證稱：當天是丙○○先
    打電話去約庚○○，庚○○才要我去載她，我到丙○○家已
    經快12點，現場已經有丙○○、顏益車和辛○○和季嘉生等
    語大致相符（詳偵卷(一)94頁）。是以，證人庚○○於94年5
    月20日晚間再度前往被告丙○○住處玩麻將，確屬被告丙○○聯絡無誤。然而，被告丙○○聯絡證人庚○○之原因究竟
    為何，則難以自證人乙○○之供述得知。然不論被告丙○○
    之辯解是否可信，依檢察官所指出之證明方法，僅得證明證
    人庚○○係由被告丙○○表示要請證人乙○○載到住處玩麻
    將，至於被告丙○○與戊○○間，有無犯意聯絡，仍屬不明
    。又遍查全卷關於檢察官就被告丙○○程序中所指出之證明
    方法，並無任何證據可證被告丙○○撥打電話請庚○○來打
    麻將，是受被告戊○○指示所致，亦無證據足以證明被告丙○○與戊○○間確有互為犯意聯絡。是以，本院自難僅以被
    告丙○○邀庚○○玩麻將，即認為被告丙○○撥打電話邀證
    人庚○○前來玩麻將，係謀議由被告戊○○等人對證人庚○○等人為前述犯行。
  2.又關於公訴人認為被告丙○○將證人庚○○賭博時所攜帶之
    金額告知戊○○部分，遍查公訴人所指出有關被告丙○○之
    證明方法，僅有被告丙○○於警詢供稱：我有告訴戊○○，
    庚○○出門都有帶錢打麻將，不會詐賭等語（詳警卷9頁）
    。而被告丙○○對共同被告戊○○為上開表示時，係被告戊○○向被告丙○○表示遭證人庚○○等人詐賭時，被告丙○○為證人庚○○解釋或安慰被告戊○○所為之表示，而非在
    94年5月20日晚間，被告戊○○邀集被告甲○○等人之後。
    是本院自難以被告丙○○事前向被告戊○○為上開表示，即
    推論二人確有犯意聯絡。況且，被告丙○○向被告戊○○所
    表示之內容，亦僅及於「庚○○有帶錢，不會詐賭」，而非
    「庚○○帶多少錢」。此外，亦無任何證據足以證明此部分
    犯罪事實之存在。
  (三)關於「由丙○○負責聯絡季嘉生，約定在古坑鄉永光派出所
    會合，以了解季嘉生行蹤、動向，並配合戊○○之指示，引
    誘季嘉生前往古坑鄉山區尋人」部分：
  1.證人季嘉生於檢察官訊問時證稱：我當時在外面，是丙○○
    打電話通知我，不曉得為什麼辛○○和其他人被阿明帶走，
    我馬上開車到派出所門口，我們相約在永光派出所，我等1
    、20分鐘，丙○○坐在我車上，跟我說庚○○他們被帶走的
    情形，我說要報警，丙○○說怕自己的父母會擔心，我【覺
    得丙○○講得不合理，怪怪的】，丙○○又提議說要我跟他
    到山上找，我不願意，我下車要去報案，丙○○又擋在我面
    前，拉了我1 分鐘，我說又拉我，我就要叫，丙○○就跑走
    了等語（詳偵卷(一)99頁）；復於本院證稱：丙○○約我在永
    光派出所門前等，丙○○跟我說他朋友把我朋友帶往山上去
    ，有賭博誤會，丙○○叫我找到人再講，有什麼誤會講一講
    就好，我當時想說這是丙○○朋友，【可能是一夥的】，當
    時他也拒絕我報警，我堅持要報警，丙○○一直講不能報警
    的苦衷給我聽，說去到警察局的話，家裡打麻將會被移送賭
    博罪，會影響父母親對他的觀點，講一些家裡的情況給我聽
    ，可是我朋友被押往山上，我就急著報警。因為對方打來電
    話之後，我有與丙○○聯絡，我問他什麼情形，他說可能賭
    博的問題，他朋友請我朋友出去。沒有說辛○○被帶到哪裡
    ，只說帶往山上方向，不知道帶去哪裡。我心急要找派出所
    報案，我約丙○○在永光派出所門口，丙○○有來。丙○○
    一開始叫我去他家，我說我要報警，丙○○叫我在派出所門
    口等，有過來找我，有商談要先去找人或怎樣，我說我要先
    報警。他剛開始拜託我不要報警，我說你為什麼不讓我報警
    ，他就說如剛才陳述的狀況，說他家裡的情況給我聽，我就
    跟他說事情已經到這樣，不報警，人能安全，但他不能給我
    保證，他說他不知道他朋友把我朋友帶往何處。丙○○沒有
    拉我，站在我前面不要讓我報警，【給我感覺】，好像不讓
    我報警，並有說不讓我報警的情況給我聽，可是我覺得我一
    定要報警等語甚詳（詳原審卷(一)194、195頁）。
  2.由此可見，依據證人季嘉生之證詞，僅能認定證人庚○○等
    人遭共同被告戊○○等人帶往山區時，證人季嘉生因為外出
    購買檳榔等物，未遭被告戊○○帶走，且被告丙○○於證人
    庚○○遭被告戊○○帶走後，旋聯絡證人季嘉生，並約定在
    永光派出所前。至於被告丙○○「聯絡」證人季嘉生之目的
    ，是否確係「了解行蹤及動向」，並「引誘」證人季嘉生上
    山尋人，則應另有積極證據證明。本院審酌證人辛○○遭被
    告戊○○等人帶走後，證人季嘉生與被告丙○○對於此事之
    看法，有其各自立場。對證人季嘉生而言，最重要之事，便
    是確保證人辛○○之安全無虞，而所採取最保險之作法，便
    是報警處理，因此，證人季嘉生欲前往永光派出所報警，合
    情合理。另對被告丙○○而言，因被告戊○○認為在其住處
    遭證人庚○○等人詐賭，並在其住處將證人庚○○帶走，在
    道義上，有義務使證人庚○○等人安全返回，且為避免其住
    處玩麻將之事曝光，在這兩個考量點之下，所得採取之方法
    ，僅能不斷聯絡共同被告戊○○，以便使共同被告戊○○釋
    放證人庚○○，並阻止證人季嘉生報警，在阻止報警無效後
    ，為懼怕自己遭牽連，或主觀上認為與此事無關，而離開派
    出所，亦屬人情之常。綜上，證人季嘉生及被告丙○○在共
    同被告戊○○將人帶走後，所為之處理方式，就各自立場考
    量而言，均無不合理之處。為此，被告丙○○於檢察官訊問
    時供稱：季嘉生去買檳榔，季嘉生人回來，他們人已經被帶
    走了，我去買易付卡打電話給季嘉生，他在電話中，之後我
    又打電話給阿明，阿明都不接，我看到他們車開往山上，我
    就開往山上找，找不到人，我又打電話給阿生，阿生說要先
    報案，我說先找人比較重要，我跟阿生約在永光派出所門口
    ，他就去報案，我就說要去找人，我有到派出所門口，沒有
    進去就先走了等語（詳偵卷(一)16頁），本院無法排除被告丙○○此種辯解之可能性存在，亦無法僅以被告丙○○與被告
    戊○○間有相互聯絡之事實，即認為必屬「了解行蹤及動向
    」，並「引誘」證人季嘉生上山無誤。
  3.另被告戊○○於檢察官訊問時證稱：我打電話要叫丙○○打
    電話給季嘉生過來解釋為何詐賭，我想季嘉生一定會到丙○○那裡等語（詳偵卷(二)21、22頁）。是以，依據被告戊○○
    所證，聯絡被告丙○○之目的，僅因被告戊○○推測證人季
    嘉生會到被告丙○○住處而已。況且，若被告戊○○事前已
    得知證人季嘉生有陪同證人辛○○等人至被告丙○○住處，
    則在該處等候證人季嘉生購買檳榔返回後，再一併帶往山區
    ，而無庸先將證人辛○○等三人帶走後，再以「引誘」方式
    ，推由被告丙○○「引誘」證人季嘉生上山尋人，徒留證人
    季嘉生報警之風險。
  4.至於證人季嘉生證稱：「覺得丙○○講的不合理，怪怪的」
    、「可能是一夥的」及「給我感覺」云云，此部分係屬證人
    季嘉生推測之詞，無法據此即認定被告丙○○與被告戊○○
    等人確有犯意聯絡及行為分擔，併此說明。
  (四)關於「被告丙○○未能有效阻止證人季嘉生報警，被告丙○○乃將季嘉生已經報警一事，以電話通知被告戊○○，被告
    戊○○見狀心虛，乃命令證人辛○○、庚○○及乙○○各籌
    30萬元款項，於星期一送至被告丙○○前揭住處」方面：
  1.證人庚○○於檢察官訊問時證稱：我聽到蔡銀行或丁○○和
    戊○○說已經報警了，我們3人就又被弄上車，3人坐一車到
    樟湖，叫我們3人下車，留下身分證號碼和地址，要我們3人
    各籌30萬元在星期一拿到丙○○家交給丙○○，他們會去拿
    ，之後他們就走了等語（詳偵卷(一)96頁），經核與證人辛○○於檢察官訊問時證稱：我叫季嘉生籌三十萬元，他說好，
    後來有人接了一通電話，說有人報案，後來又被帶到別的地
    方放下，要我們三人都留資料籌三十萬元，叫我們拿去丙○○家等語相符（詳偵卷(一)98頁）。
  2.由此可見，被告戊○○得知證人季嘉生報警後，交代證人庚○○應將指定之款項，交至被告丙○○住處等情，應可認定
    。然此乃被告戊○○單方面對證人庚○○等人之指示，至於
    被告丙○○與被告戊○○間如何為行為分擔，尚乏積極證據
    證明。甚且，被告戊○○係在被告丙○○住處玩麻將，始與
    證人庚○○有交集，在此之前，彼此間互不相識。被告戊○○與證人庚○○等人之共同交集，便是被告丙○○。被告戊○○指示將款項交至被告丙○○住處，亦無不合理之處。此
    外，被告戊○○此舉，亦具有隱匿身分，避免在證人季嘉生
    報警後，經證人庚○○引誘，而出面取款，進而遭警查獲之
    風險。綜上所述，本院自難以被告戊○○之指示，即認為被
    告丙○○確與被告戊○○間確有犯意聯絡及行為分擔。
四、綜據上述各情，公訴人所提證據之證明力尚未達於使本院確
    信被告此部分被訴之犯罪事實為真實程度，尚不足以證明被
　　告丙○○與被告戊○○、甲○○、蔡銀行、丁○○及蔡昆錦
  　間，就妨害自由犯行，有何犯意聯絡及行為分擔。無從說服
    本院以形成被告有罪之心證，此外，本院復查無其他積極證
    據足資證明被告確有上述犯行，揆諸首開說明，被告丙○○
    此部分之犯罪尚屬不能證明，自應諭知無罪。原審因認被告
    丙○○此部分被訴犯行尚屬不能證明，爰諭知無罪之判決，
    經核自無不合。檢察官就此部分上訴指摘原判決不當，為無
    理由，應予駁回。
肆、適用之法條
   刑事訴訟法第368條。
本案經檢察官羅清溪到庭執行職務
中　　華　　民　　國　　96　　年　　12　　月　　31　　日
                  刑事第四庭  審判長法　官  吳志誠
                                    法　官  陳珍如
                                    法　官  羅心芳
以上正本證明與原本無異。
如不服本判決，應於收受本判決後十日內向本院提出上訴書狀。
其未敘述上訴理由者並得於提起上訴後十日內向本院補提理由書
狀（均須按他造當事人之人數附繕本）「切勿逕送上級法院」。
　　　　　　　　　　　　　　　　　　書記官  蔡振豐
中　　華　　民　　國　　97　　年　　1 　　月　　3 　　日
附表一：毆打之人及地點
┌────┬────────────┬────────────┬────────────┐
│        │     辛    ○    ○     │     庚    ○    ○     │     乙    ○    ○     │
├────┼────────────┼────────────┼────────────┤
│第一地點│未遭毆打。              │一甲○○撿拾路邊木頭毆打│一蔡銀行持鋁棒毆打乙○○│
│（不詳）│                        │  庚○○左大腿二、三下（│  ，及以右肘撞乙○○胸部│
│        │                        │  甲○○之供述，及證人湖│  （戊○○、蔡銀行之供述│
│        │                        │  淑心之證述）。        │  及乙○○之證述）。    │
│        │                        │二尚有一人都打庚○○，至│二己○○持木棍毆打腳部及│
│        │                        │  於何人，不清楚（庚○○│  手部（己○○之供述及高│
│        │                        │  之證述）              │  鵬城之證述）。        │
├────┼────────────┼────────────┼────────────┤
│第二現場│一蔡銀行打辛○○一巴掌（│一己○○持白鐵管毆打湖淑│一丁○○以槍托毆打乙○○│
│（慈光寺│  蔡銀行之供述，及辛○○│  心（庚○○之證述）。  │  左邊肩部及頸部二至三下│
│，依據證│ 、庚○○的證述）。     │二遭庚○○同車之人，以鐵│  （丁○○之供述及乙○○│
│人庚○○│                        │  棍或木棍毆打，至於何人│  之證述）              │
│所證）  │                        │  ，不清楚（庚○○之證述│二甲○○持木棍毆打乙○○│
│        │                        │  ）。                  │  左腿外側、大腿、小腿，│
│        │                        │                        │  至於何人，不清楚（高鵬│
│        │                        │                        │  城、庚○○證述）。    │
├────┼────────────┼────────────┼────────────┤
│第三現場│一蔡銀行打辛○○一巴掌（│一有人拿類似槍枝的東西，│一蔡銀行以鋁棒毆打乙○○│
│（苦苓腳│  辛○○之證述）。      │  抵住庚○○頭部，至於何│  二、三下（蔡銀行之供述│
│古道，依│                        │  人，不清楚（證人辛○○│  、辛○○之證述）      │
│警卷42頁│                        │  之證述）。            │二甲○○以木棍毆打乙○○│
│照片所示│                        │二有人拿類似鐵的東西，往│  （甲○○之供述，及湖淑│
│）      │                        │  庚○○身體左上半身側打│  心之證述）。          │
│        │                        │  過去，打一下，至於何人│                        │
│        │                        │  ，不清楚（證人辛○○之│                        │
│        │                        │  證述）。              │                        │
└────┴────────────┴────────────┴────────────┘
附圖：
  ┌────┐    ┌────┐    ┌────┐    ┌────┐
  │1609-JZ │    │Y6-3799 │    │??-6266 │    │S2-5927 │
┌┼────┼┐┌┼────┼┐┌┼────┼┐┌┼────┼┐
││陳   蔡 ││││蔡      ││││吳   許 ││││章      ││
└┤明   銀 ├┘└┤昆      ├┘└┤欣   世 ├┘└┤源      ├┘
  │信   行 │    │錦      │    │參   昌 │    │弘      │
  ├────┤    ├────┤    ├────┤    ├────┤
┌┤高      ├┐┌┤蔡      ├┐┌┤湖      ├┐┌┤        ├┐
││鵬      ││││秀      ││││淑      ││││        ││
└┤城      ├┘└┤鳳      ├┘└┤心      ├┘└┤        ├┘
  └────┘    └────┘    └────┘    └────┘
論罪之法條全文：
中華民國刑法第347條（擄人勒贖罪）
意圖勒贖而擄人者，處死刑、無期徒刑或7年以上有期徒刑。
因而致人於死者，處死刑、無期徒刑或12年以上有期徒刑；致重傷者，
處死刑、無期徒刑或10年以上有期徒刑。
第1項之未遂犯罰之。
預備犯第1項之罪者，處2年以下有期徒刑。
犯第1項之罪，未經取贖而釋放被害人者，減輕其刑；取贖後而釋放被
害人者，得減輕其刑。
